ACORDAO-COMPLETO-2488705

ACÓRDÃO 1684/2021 ATA 26/2021 - PLENÁRIO

VISTOS, relatados e discutidos estes autos de Representação, apresentada pela licitante Scannbi Technology Europe GMBH (por meio de sua representante no Brasil, M1 - Consultoria e Tecnologia Ltda - CNPJ: 09.165.969/0001-97) , contra o resultado da fase de seleção do Pregão Internacional SRP 22/2020-SEGEN/MJSP, promovido pela Secretaria de Gestão e Ensino em Segurança Pública - SEGEN, do Ministério da Justiça e Segurança Pública - MJSP, que teve por objeto a aquisição de Sistemas de Identi¿cação Balística (SIB) e Licença de Software de Servidor de Correlação, Armazenamento e Gerenciamento para implementação do Sistema Nacional de Análise Balística (Sinab) e do Banco Nacional de Per¿s Balísticos (BNPB) , para atender as demandas da Diretoria de Políticas de Segurança Pública,
ACORDAM os Ministros do Tribunal de Contas da União, reunidos em sessão Plenária, por unanimidade, em: 
9.1. conhecer da presente representação, satisfeitos os requisitos de admissibilidade previstos art. 113, § 1º, da Lei 8.666/1993, c/c os arts. 235 e 237, inciso VII, do Regimento Interno deste Tribunal, e no art. 103, § 1º, da Resolução - TCU 259/2014, para, no mérito, considerá-la parcialmente procedente;
9.2. indeferir o pedido de concessão de medida cautelar formulado pelo representante, tendo em vista a inexistência dos elementos necessários para sua adoção;
9.3. dar ciência ao Ministério da Justiça e Segurança Pública, com fundamento no art. 9º, inciso I, da Resolução - TCU 315/2020, sobre as seguintes impropriedades/falhas, identificadas no Pregão Internacional SRP 22/2020-Segen/MJSP, para que sejam adotadas medidas internas com vistas à prevenção de outras ocorrências semelhantes: 
9.3.1. a prolação de decisão sobre o recurso administrativo, apresentado pela Scannbi Technology Europe GMBH (licitante estrangeiro representado pela M1 - Consultoria e Tecnologia Ltda.) , sem a apresentação das razões que levaram à rejeição dos argumentos relacionados à classificação/habilitação da licitante adjudicatária, violou o princípio da motivação das decisões administrativas;
9.4. encaminhar cópia deste Acórdão ao Ministério da Justiça e Segurança Pública e à empresa representante; e
9.5. arquivar os presentes autos, nos termos art. 169, inciso II, do Regimento Interno deste Tribunal.

Representação sobre possíveis irregularidades em licitação para aquisição de Sistemas de Identificação balística (SIB) e Licença de Software de Servidor de Correlação, Armazenamento e Gerenciamento para implementação do Sistema Nacional de Análise Balística (SINAB) com o Banco Nacional de Perfis Balísticos (BNPB).

Secretaria de Gestão e Ensino em Segurança Pública - SEGEN, do Ministério da Justiça e Segurança Pública - MJSP.

3. Representante: Scannbi Technology Europe GMBH, por meio de sua representante no Brasil, M1 - Consultoria e Tecnologia Ltda. (CNPJ: 09.165.969/0001-97).

13.1. Ministros presentes: Ana Arraes (Presidente), Benjamin Zymler, Raimundo Carreiro, Bruno Dantas e Jorge Oliveira.
13.2. Ministros-Substitutos convocados: Marcos Bemquerer Costa e Weder de Oliveira.
13.3. Ministro-Substituto presente: Augusto Sherman Cavalcanti (Relator).

AUGUSTO SHERMAN

Adoto como relatório a instrução lançada aos autos pela Selog (peça 77) :
"Instrução Inicial de Representação com Pedido de Cautelar
	A. Identificação do Processo

	TC Processo 013.004/2021-2
	Conhecimento. Procedência parcial. Indeferimento do pedido de cautelar. Ciência. Arquivamento.

	Unidade Jurisdicionada
	Uasg

	Secretaria de Gestão e Ensino em Segurança Pública do MJSP (Segen/MJSP) , do Ministério da Justiça e Segurança Pública (MJSP) 
	200331

	Objeto

	Aquisição de Sistemas de Identi¿cação Balística (SIB) e Licença de Software de Servidor de Correlação, Armazenamento e Gerenciamento para implementação do Sistema Nacional de Análise Balística (Sinab) e do Banco Nacional de Per¿s Balísticos (BNPB) , para atender as demandas da Diretoria de Políticas de Segurança Pública (peça 45, p. 1, 26 e 61-65) .

	Representante
	CNPJ

	Scannbi Technology Europe GMBH, licitante estrangeiro representado pela M1 - Consultoria e Tecnologia Ltda., conforme Carta de Apresentação (peça 2) .
	09.165.969/0001-97 (da M1 - Consultoria e Tecnologia Ltda.) 

	Há pedido de Sustentação Oral?
	Contrato Social 

	Não.
	Peças 4 e 47.

	Modalidade
	Número do Certame
	Critério de Julgamento

	Pregão Eletrônico Internacional para Registro de Preços
	22/2020
	Menor preço por lote (lote único, com dois itens) (peça 45, p. 1 e 91) 

	Vigência
	Valor Homologado

	Vigência da Ata de Registro de Preços 2/2021: 25/3/2021 a 25/3/2022 (peça 60) .
O prazo de vigência dos contratos a serem assinados é de doze meses, prorrogável nos termos do art. 57, § 1º, da Lei 8.666/1993 (peça 45, p. 19 e 56) .
	R$ 134.811.936,70, para todo o lote licitado (peça 59, p. 1) .

	Fase do Certame

	Certame homologado, com assinatura da Ata de Registro de Preços (ARP) 2/2021 (peça 60) . Não encontrada publicação de contrato mediante pesquisa no Diário Oficial da União. Em consulta no Siasgnet (peça 68) , não há registro de contratação realizada pelo gerenciador relativamente às 37 unidades do item 1 e à unidade do item 2 registrada na ARP. Há apenas a adesão autorizada para uma unidade do item 1 da ARP (peça 68, p. 3) .

	B. Alegações do Representante 

	1.	Trata-se de representação contra o resultado da fase de seleção do Pregão Internacional SRP 22/2020-Segen/MJSP (anteriormente identificado) oferecida pela licitante Scannbi Technology Europe GMBH (por meio de sua representação no Brasil) , que se insurge contra sua reprovação em prova de conceito e sua consequente desclassificação no certame, bem como contra a classificação/habilitação da licitante em seguida convocada, a Ultra Electronics Forensic Technology Inc, atual adjudicatária e signatária da ARP resultante da licitação (ARP 2/2021) .
2.	O representante faz, em suma, as alegações a seguir, reunidas em grupos de supostas irregularidades praticadas no âmbito do PE 22/2020:
2.1.	Supostas irregularidades na prova de conceito da solução ofertada pela representante, quais sejam:
2.1.1.	Supostas irregularidades na definição de local e data de realização da prova de conceito (POC) da representante que teriam prejudicado, indevidamente, a realização dos respectivos testes e teriam inviabilizado sua aprovação nessa etapa do certame (peça 1, p. 1-27) :
a)  o certame teve a participação de três licitantes: a empresa nacional Controller Automação Ltda. (inicialmente em primeiro lugar, mas desclassificada por cadastrar proposta considerada inexequível e não anexar a proposta comercial, conforme ata da sessão, peça 50, p. 2, 3 e 5) ; a representante (representada na licitação pela empresa M.1 - Consultoria e Tecnologia Ltda.) e a empresa canadense Ultra Electronics Forensic Technology Inc;
b)  em 19/10/2020, após a desclassificação da Controller e início de negociação dos valores propostos, a representante fez sua oferta final, chegando-se aos valores unitários de R$ 2.822.000,00 (total de R$ 104.414.000,00 para a quantidade total registrada, de 37) , para o item 1, e R$ 770.000,00 para o item 2 (com uma unidade registrada) , totalizando proposta ajustada no valor R$ 105.184.000,00 (peça 50, p. 8) ;
c)  em 21/10/2020 (peça 50, p. 9) , a representante foi convocada a informar o local de realização da prova de conceito (Proof of Concept, doravante mencionada pela sigla POC) . No mesmo dia, a representante indicou que o local seria a sede de desenvolvimento da empresa, na cidade de São Petersburgo, na Rússia, tendo em vista as vantagens de realização da POC nessa localidade, principalmente em termos de disponibilidade rápida dos recursos necessários para os testes;
d)  em 22/10/2020 (peça 50, p. 10) , a equipe de planejamento da contratação (EPC) do Ministério da Justiça e Segurança Pública (MJSP) decidiu realizar a POC entre os dias 10 a 16/11/2020 (7 dias de teste, no total) , na cidade de São Petersburgo, oferecendo, assim, à representante, lapso temporal de 20 dias (observação: na realidade, foram dezenove dias) entre o agendamento e o evento agendado. Ou seja, o prazo para realização da POC, que, nos termos do item 12.4.3 do Termo de Referência (TR) do edital (peça 45, p. 58) , e contado da aprovação da proposta, seria de apenas dez dias, passou a ser de 19 dias, flexibilização essa que, fundamentada no item 9.6.3.1 do TR, teria decorrido da necessidade de a EPC realizar os preparativos para a viagem, em meio à pandemia em curso;
e)  o MJSP aceitou o local designado pela representante, sob a justificativa de que a escolha de local no Brasil estava descartada, "pois incluiria impor um gasto desproporcional à empresa ofertante, uma vez que teria que importar a solução, e por envolver tempos demasiados relacionados aos desembaraços aduaneiros, sem ter a empresa ou o governo brasileiro uma garantia da compra do equipamento, que somente será adjudicado após aprovação na prova de conceito" (conforme mensagem da EPC, peça 5, p. 2-3) ;
f)  a essas definições seguiu-se, com o auxílio e todos os esforços da representante, uma série de procedimentos administrativos para viabilização da viagem de todos os participantes (EPC, pregoeiro, demais licitantes, MJSP, Ministério das Relações Exteriores, Embaixada Russa em Brasília-DF e Embaixada Brasileira em Moscou) , de modo a superar a imposição de medidas sanitárias pelas autoridades russas no contexto da pandemia;
g)  teria havido a restrição (mas não proibição) de ingresso, na Rússia, de estrangeiros sem passaportes diplomáticos ou oficiais, o que demandava, portanto, a obtenção prévia de autorização governamental para o referido ingresso (peças 5, p. 1, e 6, p. 3-4) ;
h)  em 8/11/2020 (peça 6, p. 1) , a EPC afirma, em mensagem, que o chefe da Representação Comercial da Rússia no Brasil teria informado que trâmites burocráticos obrigatórios para ingresso na Rússia ainda estavam inconclusos, motivo pelo qual a Embaixada da Rússia teria solicitado o adiamento da viagem. Diante disso, a EPC comunicou o adiamento da realização da POC na cidade de São Petersburgo;
i)  teria havido orientação da Embaixada da Rússia no sentido de adiar a viagem por poucos dias, para aguardar apenas a autorização do Ministério da Saúde desse país, já que a entrada dos integrantes da EPC já estava autorizada em Nota Verbal (peça 7) encaminhada pela referida embaixada em 9/11/2020, por meio de mensagem de e-mail (peça 8) ;
j)  o chefe da Representação Comercial da Rússia no Brasil teria ainda esclarecido que a autorização final de ingresso na Rússia poderia ser concedida durante a viagem dos integrantes da EPC ou mesmo durante a estadia deles na Turquia, onde seria feita escala;
k)  em 10/11/2020 (peça 50, p. 10-11) , o pregoeiro comunicou a "impossibilidade da realização nas datas estabelecidas, da PROVA DE CONCEITO, na Rússia, devido a imposição de barreiras sanitárias que impedem a entrada de cidadãos brasileiros naquele país", e solicitou à representante que viabilizasse a POC, designando "outro local com livre acesso a cidadãos brasileiros, com as mesmas regras e condições previstas no instrumento convocatório", para realização dos testes dentro de dez dias;
l)  em 10/11/2020 (peça 9, p. 1-2) , a representante, em mensagem de e-mail, indica que estaria apta à realização da POC dia 21/11/2020, em Brasília-DF, ocasião em que também alerta sobre as dificuldades inerentes à realização do referido procedimento no Brasil (obs: a representante reconhece, na mesma mensagem, que houve impossibilidade de realização do evento na Rússia e bloqueio por parte das autoridades russas) ;
m)  a intenção da representante era, na verdade, insistir na realização dos testes na Rússia, tendo em vista as dificuldades de preparo e gastos elevados para realização no Brasil, e considerando que a Embaixada daquele país apenas havia solicitado adiamento da viagem, e não seu cancelamento;
n)  a necessidade de curto adiamento da viagem, já que o chefe da Representação Comercial da Rússia no Brasil teria confirmado que o governo de seu país havia emitido a autorização final para entrada da EPC e realização da POC ainda em 11/11/2020, dia seguinte ao do cancelamento da POC;
o)  ou seja, tivesse a EPC iniciado a viagem com o embarque de seus integrantes, no dia seguinte todos estariam de posse da necessária autorização de ingresso na Rússia. Nesse caso, seria suficiente a mera prorrogação da data de início da POC por um dia, prorrogação essa admitida pelo item 9.6.3.1 do edital (peça 45, p. 9) ;
p) contrariou-se, portanto, o item 12.4.3 do TR (peça 45, p. 58) , que conferiu às licitantes a prerrogativa de "informar nas suas respectivas propostas comerciais, ou em documento anexo, o local que será realizada a prova de conceito";
q)  a mesmas dificuldades impostas pela pandemia para ingresso na Rússia seriam vivenciadas para viabilizar a viagem, ao Brasil, da equipe técnica russa e transporte de equipamentos;
r)  somente em 12/11/2020  (peças 12, p. 1, e 13) , dois dias após a representante ter sugerido o novo local, houve a aprovação dessa indicação pela EPC, com confirmação ainda da realização da POC no período de 21 a 23/11/2020;
s)  a representante, com fundamento no item 6.2 do TR (peça 45, p. 66) , teria se manifestado verbalmente para informar a insuficiência do período de três dias para realização da POC;
t)  foi exíguo o lapso temporal de nove dias entre a confirmação do local (em 12/11/2020) e a data de início da POC (21/11/2020) , considerando que tal lapso é menor do que o prazo de vinte dias dado quando da definição da realização da POC na Rússia, bem como levando-se em conta os gastos (superiores a R$ 100 mil) e diversas providências impostas à representante em curto prazo;
u)  a EPC contrariou suas próprias justificativas utilizadas para fundamentar a aceitação da POC na Rússia;
v) o prazo exíguo de nove dias para realização da POC no Brasil foi determinante para a execução equivocada dos testes, resultando na desclassificação da representante. Tal prazo não permitiu a vinda de técnicos estrangeiros, não representou tempo hábil para realização de procedimentos alfandegários relativos aos equipamentos necessários e não possibilitou a preparação completa dos sistemas para a POC;
x)  os protestos da representante apontando a exiguidade do prazo de nove dias e de utilização de dias não úteis (sábado e domingo) para realização da POC foram ignorados, mesmo o edital estabelecendo que os testes só seriam realizados em dias úteis (a representante não indica documentos contendo os protestos mencionados) . Quanto à prova de conceito, aqui há alusão ao item 6.2 do TR, que estabelece que a "duração da prova de conceito, em dias úteis, será determinada pela EPC, após consulta à empresa ofertante da solução a ser avaliada", peça 45, p. 66) ;
z)  ficou perceptível a pressa da EPC para a realização da POC pela representante, em tese justificada pela necessidade de utilização de recursos orçamentários até meados de dezembro de 2020, evidenciada em documentos (a exemplo de despachos, mensagens de e-mail, ata de reunião com o Comitê de Compras e Contratos do Ministério da Economia, não necessariamente relacionados diretamente à representante e à respectiva POC, peças 15-18 e 19, p. 5) em que a contratante, ao realizar demandas relativas ao andamento do certame, solicita urgência no atendimento sob a justificativa de que a contratação deveria se efetivar ainda no exercício financeiro de 2020;
aa)  essa urgência não se coaduna com um processo licitatório iniciado em janeiro de 2019. Além disso, não houve a mesma pressa relativamente à atual adjudicatária, licitante Ultra Electronics Forensic Technology Inc, que fora chamada para realização da POC após a desclassificação da representante;
ab)  o prazo para disponibilizar a solução para a POC, que é de dez dias no TR aprovado (item 12.4.3, peça 45, p. 58) , era de bem superior em minuta desse TR anterior à sua aprovação (minuta à peça 31, item 12.11, p. 20) , no caso, trinta dias. Não haveria, no processo licitatório, justificativa a respeito de tamanha redução do prazo entre a minuta e o texto aprovado. Isso demonstraria ainda mais a exiguidade do prazo concedido à representante, que foi de apenas nove dias, contados da notificação da aceitação, pela EPC, do local da POC, ocorrida em 12/11/2020, e a data do início dos testes (21/11/2020) (peças 12, p. 1, e 13) ;
ac)  a concessão de prazo de apenas nove dias foi inferior ao prazo de até dez dias admitido no TR (item 12.4.3, peça 45, p. 58) , razão pela qual houve o descumprimento de regra editalícia em questão;
ad)  além disso, o prazo de nove dias não foi razoável, observando-se que, para situação mais favorável à representante, consistente na realização da POC na sua sede, em São Petersburgo, o prazo foi de vinte dias (observação: na realidade, este último prazo foi de dezenove dias, conforme peça 50, p. 10) ;
ae)  a adjudicatária (Ultra) , após ter ciência de que o contratante não acolhera seu pedido para realização dos testes no Canadá (peça 50, p. 16) , recebeu prazo muito superior, de 33 dias entre a data de definição do período e do local da POC (definição ocorrida em 7/12/2020, nos termos da ata do pregão, peça 50, p. 17) e a data de sua realização, com início em 9/1/2021 e encerramento em 11/1/2021, nas dependências do Instituto Nacional de Criminalística da Polícia Federal, em Brasília-DF. A decisão pelo início da POC da Ultra em 9/1/2021 baseou-se na Nota Técnica 74/2020/CNM/CGPI/DPSP/SENASP/MJ, de EPC (peça 14) , na qual se afirma que, "De acordo com a conveniência e oportunidade da administração pública, com base na disponibilidade dos integrantes da EPC e equipe de apoio técnico, sugere-se que as atividades tenham início no dia 09/01/2021 as 08H e previsão de encerramento no dia 11/01/2021 as 20h";
af)  não foi exposta motivação para justificar o prazo elastecido concedido à Ultra, violando-se o princípio da motivação;
ag) poder-se-ia considerar que a Ultra já estaria se preparando para a POC desde 25/11/2020 (data da desclassificação da representante) , perfazendo 45 dias de preparação para os respectivos testes, o que lhe permitiu trazer os seis profissionais necessários e importar, do Canadá, os equipamentos utilizados nos testes;
ah) a mesma preparação não possibilitada no caso da POC da representante, que só pode utilizar três profissionais locais, que atuaram como observadores (o acompanhamento remoto, via Microsoft Teams ou outras ferramentas, mostrou-se ineficaz e ineficiente) . Além disso, a instabilidade do link utilizado para o Microsoft Teams e o TeamViewer resultou em várias interrupções no acompanhamento da POC. Some-se ainda a diferença de fusos horários resultando em diferença de horários de até seis horas, obrigando os técnicos localizados fora do Brasil a trabalharem até mesmo de madrugada durante fim de semana;
ai) violando-se o princípio da isonomia, teria havido urgência na realização da POC da representante (para viabilização a contratação e a utilização de recursos orçamentários ainda em 2020) , mas não na realização da POC da Ultra, que acabou sendo agenda para 2021, mesmo podendo ser realizada ainda no final de 2020, caso tivesse sido concedido a esta última o prazo de dez dias previsto no item 12.4.3 do TR (peça 45, p. 58) . Agraciou-se a Ultra com o prazo dilatado de 33 dias de preparação da POC. Consoante afirma a representante, a ausência de pressa na segunda POC da Ultra se deu "muito provavelmente por conta de que não seria mais possível a contratação da empresa vencedora ainda no exercício financeiro de 2020";
aj)  nada justifica a pressa imposta à representante, já que a aquisição da solução licitada no PE 22/2020 é projeto antigo, que remota a 2013, época da realização de outro pregão, o de nº 56/2013, voltado para o objeto similar. Além disso, o Pregão 22/2020 iniciou-se em 2019, evidenciando a ausência de urgência na contratação;
2.1.2.	Diferentes avaliadores durante a POC da representante e da Ultra e ausências, em dias de POC, dos peritos designados para avaliação:
a)  a EPC convocou peritos diferentes para executar a POC da representante e da adjudicatária Ultra, ferindo os princípios da isonomia e da padronização. Para a POC da representante, foram convocados peritos da Polícia Civil do Distrito Federal (PCDF) e da Polícia Federal (PF) . Já para a POC da Ultra, foram convocados peritos do Estado da Bahia;
b)  o item 3.1 do Anexo I-B do Termo de Referência menciona "equipe de apoio" e não "equipes de apoio", o que daria a entender que seria uma única equipe a executar todas as POC necessárias;
c)  lista de presença evidenciaria que teriam ocorrido ausências, em dias de POC da representante e da Ultra, de peritos designados como avaliadores. Apenas um perito teria participado de todos os dias das duas POC (lista de presença às peças 21-22) ;
2.1.3.	Disponibilização do Servidor e da VPN com antecedência insuficiente, o que não teria ocorrido com a Ultra:
a)  houve a disponibilização do servidor virtual e da VPN com apenas um dia de antecedência aos treinamentos que deveriam ser realizados junto aos peritos designados para atuar na execução dos testes, em detrimento do prazo necessário de três dias, o que tornou o treinamento insuficiente. Essa situação constituiu fator impeditivo para a correta e desejada preparação do sistema Evofinder, resultando em prejuízo à performance do referido sistema durante a POC, com a consequente reprovação nos testes e desclassificação da representante;
b)  foram concedidos apenas dois dias para o preparo do sistema Evofinder e treinamento dos peritos que iriam aplicar a POC, diferentemente do ocorrido em relação à Ultra, que teria recebido prazo de cinco dias para os mesmos procedimentos, o que viola o princípio da isonomia;
c)  a solicitação formulada pela Representante foi no sentido de que a VPN deveria estar disponibilizada para testes, no máximo, até o dia 16/11/2020, o que permitiria um prazo de cinco dias para os preparativos e treinamento necessários, prazo esse que não foi concedido;
2.1.4.	Realização da POC em dias não úteis:
a)  a POC da representante foi realizada em período que incluiu dias não úteis;
b)  os protestos da representante contra a utilização de dias não úteis (sábado e domingo) para realização da POC foram ignorados, mesmo o edital estabelecendo que os testes só seriam realizados em dias úteis (item 6.2 do Anexo I-B do TR, peça 45, p. 66) ;
c)  os protestos em questão se deram em virtude de que a realização da POC durante um fim de semana inteiro obrigaria a representante a contrariar legislação trabalhista russa e alemã (países a partir dos quais participariam os técnicos da representante) , aliado ao fato de que estes técnicos trabalhariam durante a noite e a madrugada em seus países, considerando a diferença de fuso horário de até 6 horas;
2.1.5.	Treinamento insuficiente dos Técnicos que realizaram a POC da representante e ausência de chamamento da representante para participar dos preparativos da POC da Ultra:
a)  manifestou-se diversas vezes junto à EPC sobre a necessidade de que todos os peritos participantes da POC fossem obrigatoriamente treinados no sistema Evofinder, por ela ofertado, em sua versão mais atual, obrigatoriedade essa aplicada mesmo aos peritos que já utilizam outras versões desse sistema, tendo em vista a evolução dos respectivos recursos;
b) solicitou que fossem disponibilizados, pelo menos, dois dias para o treinamento, representando carga horária de dezesseis horas, a mínima necessária para efetivo aprendizado e correta execução dos testes executados na POC;
c)  o próprio edital estabelece carga horária mínima 32 horas de treinamento (item 4.2.5 do TR, peça 45, p. 36) ;
d)  A EPC, compreendendo a fundamental importância da solicitação formulada pela Representante, autorizou então os dois dias de treinamento, que deveriam ser realizados em 19 e 20/11/2020, dias que antecederam à realização da POC (iniciada em 21/11/2020) ;
e)  ocorre que, nos dois dias de treinamento, apenas três peritos se apresentaram no primeiro dia e, mesmo assim, permaneceram em treinamento por cerca de apenas 2h30min, de um total previsto de 8 horas; e, no segundo dia, outros três peritos diferentes dos presentes no dia anterior, se apresentaram ao treinamento, permanecendo nele por cerca de apenas três horas. Ou seja, cada perito teria sido treinado por apenas três horas, e não pelas dezesseis horas consideradas necessárias pela representante;
f) a representante envidou os esforços necessários para cumprimento do programa de treinamento de dezesseis horas para cada perito;
g)  a insuficiência do treinamento foi determinante para ocasionar dificuldades aos peritos durante a POC e provocar a reprovação da representante nos testes;
h)  durante os preparativos da POC da representante, a Ultra fora convidada para participar dos respectivos eventos. Já durante os preparativos da POC da Ultra, a representante não foi chamada a participar dos respectivos eventos, sendo alijada do procedimento em questão, não tendo recebido informações referentes a prazos, cronogramas e disponibilização do servidor e da VPN. Por essa razão, não teria conhecimento dos treinamentos ministrados pela Ultra e respectiva duração.
2.2.	Não atendimento ao princípio da economicidade:
a)  a proposta da representante teve valor inferior em R$ 29.627.936,95 à proposta da Ultra (adjudicatária) . A representante considera que esse valor configura sobrepreço e afirma que este último pode chegar a R$ 88.099.509,56, caso implementadas adesões nos quantitativos permitidos em lei, (adesões em quantitativos até o dobro do registrado) ;
b) historicamente a representante sempre praticou preços condizentes com os de mercado, enquanto a Ultra sempre cotou seus sistemas a preços muitos superiores aos de mercado;
c)  os estados que adquiriram o sistema da Ultra praticamente o abandonaram, em virtude dos elevados custos de manutenção dos equipamentos;
d) elevados custos contratuais de manutenção serão impostos aos adquirentes após o período de garantia;
e)  em virtude dos altos custos de manutenção, há usuários que abandonaram o sistema Ibis, da Ultra, e passaram a utilizar o Evofinder, da representante, tais como os governos da Alemanha, Grécia e Bélgica;
f)  há, no momento, estudos no estado americano de Maryland indicando que um sistema como o Ibis tem alto custo para aquisição, uso e manutenção e pode se tornar inviável em pouco tempo, vez que o benefício que proporciona é menor que os respectivos custos;
g) o representante ainda tece considerações sobre os benefícios do sistema Evofinder.
2.3.	Classificação e habilitação indevidas da Ultra, tendo em vista os supostos fatos a seguir:
2.3.1.	Não apresentação dos documentos de habilitação e da proposta inicial no sistema Comprasnet:
a)  a Ultra apresentou inicialmente, no sistema Comprasnet e antes da abertura da sessão do certame, arquivos de proposta e de habilitação que não puderam ser abertos pelo pregoeiro, tendo este último, no curso da sessão, solicitado a reapresentação dos arquivos;
b)  também nas ocasiões em que o pregoeiro, após iniciada a sessão, solicitou à Ultra o envio de anexos via sistema, tal empresa novamente teria inserido arquivos não acessíveis, conforme demonstram os diálogos com o pregoeiro;
c)  a Ultra extrapolou o prazo de duas horas estabelecido pelo pregoeiro para envio de anexo, que ocorreu somente após mais de dezesseis horas, o que deveria ter resultado na desclassificação da referida licitante.
2.3.2.	Supostas irregularidades relacionadas à documentação de habilitação jurídica da Ultra:
2.3.2.1.	Procuração com outorga de poderes supostamente insuficientes para representação da licitante vencedora:
a)  a Procuração apresentada pela empresa IAFIS Software Do Brasil Ltda. (outorgada) (peça 27) , em nome da licitante Ultra Electronics Forensic Technology Inc. (outorgante) carece de validade legal, pois, em vez de, nos termos do art. 32, § 4º, da Lei 8.666/1993, outorgar irrestritamente poderes expressos para receber citação e responder administrativa ou judicialmente, estabelece poderes de representação judicial e administrativa tão somente no âmbito do Pregão Eletrônico Internacional 22/2020, de modo que: (i) a referida outorgante poderia, em tese, vir a se eximir das responsabilidades contratuais sob a alegação de que a outorgada não tinha poderes para a prática de atos que seriam posteriores ao certame, como assinatura de contrato e de ata de registro de preços; (ii) a outorgada poderia também se eximir da responsabilidade legal e administrativa relacionada ao contrato, sob a alegação de que os poderes de representação que lhe foram conferidos estariam restritos aos atos do certame.
2.3.2.2.	Falta de comprovação da cadeia de poderes para a outorga da procuração:
a)  ausência de comprovação de que o Sr. Martin Pelletier - signatário da procuração em que a adjudicatária Ultra Electronics Forensic Technology Inc. outorga poderes à sua representante Iafis Software Do Brasil Ltda. (peça 27) - tinha poderes expressos para outorgar poderes de representação e assinar a referida procuração;
b)  tais poderes de outorga deveriam ter sido expressos em documento da empresa, sendo normalmente utilizado, no caso de empresas estrangeiras, o Articles of Incorporation (onde tais poderes de outorga de procuração poderão constar em algum artigo referente aos poderes de algum de seus administradores) ou mesmo uma ata de reunião da diretoria, onde tal poder é atribuído a algum funcionário, por delegação de alguém com os mesmos poderes de outorga;
c)  o documento da Ultra intitulado Articles of Incorporation  (provável alusão ao Certificate of Incorporation, peça 32) , ainda que fosse válido, não confere tais poderes a qualquer integrante da administração da empresa;
d)  o documento da Ultra intitulado Acta de Diretores  (alusão ao documento intitulado "Deliberação dos Diretores de Ulta Electronics Forensic Technology Inc.", peça 28) não confere poderes expressos de outorga de procurações.
2.3.2.3.	Acta de Diretores inválida:
a)  o documento da Ultra intitulado Acta de Diretores (alusão ao documento intitulado "Deliberação dos Diretores de Ulta Electronics Forensic Technology Inc.", peça 28) não tem validade legal, por estar desacompanhado de outro documento comprovando que os respectivos signatários possuem os poderes necessários para realizar tal deliberação ou exercem os cargos declarados no documento;
b)  não há, no referido documento, o reconhecimento das assinaturas nele apostas, mas apenas a autenticação de cópia por notária, o que fere exigência legal para validade do documento;
c)  a assinatura do Sr. Martin Pelletier na referida deliberação (peça 28, p. 3) e na procuração em favor da Iafis (peça 27, p. 5) seriam diferentes, havendo, assim, dúvida em relação à primeira, que não está autenticada;
d)  a Acta de Diretores, datada de 11/6/2020 (peça 28, p. 2) apresenta como presidente da Ultra o Sr. Brian Sinnott, o qual, entretanto, já não exercia esse cargo quando da abertura da sessão do certame (em 16/10/2020) . O site da empresa informa que o atual presidente da Ultra é o Sr. Alvaro Venegas (a representante apresenta imagem supostamente retirada do site da Ultra, peça 1, p. 63) . Além disso, documento oficial indicaria que o Sr. Alvaro Venegas exerce o cargo de presidente desde 1º/10/2020, conforme imagem constante da representação (peça 1, p. 64) , data essa que é anterior à da abertura do certame, ocorrida em 16/10/2020 (peças 45, p. 1 e 50, p. 1) .
2.3.2.4.	Invalidade do "Certificate of Incorporation" para comprovação da regular existência legal da Ultra, exigida no item 10.11.1 do edital:
a)  o Certificate of Incorporation apresentado (peça 32) para atendimento do item 10.11.1 do edital (peça 45, p. 14) não se refere à constituição da Ultra, mas sim de outra empresa, qual seja, a "Forensic Technology WAI Inc./ Les Technologies Forensic WAI Inc." (registrada sob o número comercial 284403-6) . Desse modo, não teria atendido à exigência editalícia.
2.3.2.5.	Invalidade do Certificate of Amalgamation:
a)  o Certificate of Amalgamation apresentado pela Ultra (peça 30) teria sido apresentado com adulteração, tendo em vista que o mesmo documento, obtido pela representante mediante pesquisa no site do Governo do Canadá (peça 33) , teria cinco páginas, enquanto o primeiro conteria apenas duas páginas, tendo havido, supostamente, a supressão de três páginas. Tal situação invalidaria o documento.
2.3.3.	Documento de Qualificação Técnica Inválido:
a)  o atestado da Procuradoria Geral da República (peça 65 e, com tradução, peça 29) , apresentado pela Ultra para fins de qualificação técnica, não tem validade;
b)  em busca na internet, verifica-se, em documento oficial do órgão emissor, intitulado "Antecedentes del Desarrollo de los Servicios Periciales", que o sistema IBIS foi implantado no órgão em questão entre os anos de 2003 e 2006;
c)  como a Ultra foi criada em 2014 mediante fusão de duas empresas (Certificate of Amalgamation, peça 30) , logicamente não poderia ter fornecido tal sistema entre 2003 e 2006;
d)  poder-se-ia argumentar que a fornecedora do sistema para o órgão emissor do atestado foi a empresa Forensic Technology WAI Inc., incorporada à Ultra mediante fusão com outra empresa. Porém, tal atestado só teria validade se a Ultra comprovasse que efetivamente assumiu todo o aparato humano e material que conferia capacidade técnico-operacional em favor da Forensic;
e)  a Forensic efetivamente comercializou o sistema IBIS implementado no México, afirma a representante;
f)  ainda que estivesse comprovado que a Ultra assumiu todo o aparato humano e material da Forensic, isso não garantiria que a referida adjudicatária tenha mantido, passados dezessete anos, a capacidade técnico-operacional da empresa Forensic;
g)  caso fosse verdade que a Ultra possui capacidade técnico-operacional, teria apresentado atestado mais recente de fornecimento do sistema, já que qualquer fornecimento a partir de 2014 permitiria comprovar a experiência anterior exigida. Porém, não foi o que ocorreu;
h)  estaria obsoleto o sistema fornecido ao México há dezessete anos, do qual trata o atestado. Tal sistema não guardaria qualquer semelhança técnica com um sistema atual, como o pretendido pela licitação;
i)  versões do TR anteriores ao oficializado continham a obrigação de que a comprovação da capacidade técnica teria de fazer referência a sistema fornecido nos últimos três anos. Porém, por a jurisprudência considerar indevida tal limitação de tempo, esta foi retirada do TR;
j)  de qualquer modo, a aceitação de atestado relativo a fornecimento há mais de dezessete anos traz riscos à Administração Pública;
k) assim, é inválido o atestado de capacidade técnica, por não ser relativo a fornecimento realizada pela Ultra, mas sim por outra empresa, a Forensic. Desse modo, a Ultra devia ter sido desclassificada. 
2.4.	Não atendimento ao princípio constitucional do contraditório e ao princípio da motivação do ato administrativo:
a)  todas as supostas irregularidades, tratadas nesta representação, que se referem aos documentos de habilitação da Ultra foram comunicadas ao pregoeiro, mediante recurso administrativo (peças 34 e 57, p. 1-84) ;
b)   o pregoeiro rejeitou tais alegações do recorrente por meio de exame sumário que não abordou as questões trazidas pela recorrente (peças 35 e 64) , ferindo o princípio constitucional do contraditório e o princípio da motivação do ato administrativo.
3.	Ao final, a representante requer: (i)  a concessão de medida cautelar para suspender o certame e atos decorrentes, sob a alegação de que já há autorização para emissão de empenho (peça 36) ; (ii)  no mérito, a anulação da prova de conceito e da desclassificação da representante, com determinação de nova POC, e a desclassificação da Ultra.

	C. Exame de Admissibilidade

	Legitimidade do Autor

	O representante possui legitimidade para representar ao Tribunal?
 (Fundamento: art. 113, § 1º, da Lei 8.666/1993, c/c o art. 237 do Regimento Interno/TCU) 
	Sim

	Redação em Linguagem Compreensível

	A representação está redigida em linguagem clara e objetiva, contém nome legível, qualificação e endereço do representante?
 (Fundamento: art. 235 do Regimento Interno/TCU) 
	Sim

	Indício Concernente à Irregularidade ou Ilegalidade

	A representação encontra-se acompanhada do indício concernente à irregularidade ou ilegalidade apontada pelo autor?
 (Fundamento: art. 235 do Regimento Interno/TCU) 
	Sim

	Competência do TCU

	A representação trata de matéria de competência do TCU?
 (Fundamento: art. 235 do Regimento Interno/TCU) 
	Sim

	Interesse Público

	Os argumentos do autor indicam a possibilidade de existência de interesse público, caso restem comprovadas as supostas irregularidades apontadas na peça inicial.
 (Fundamento: art. 103, § 1º, da Resolução - TCU 259/2014) 
	Sim

	Análise quanto ao interesse público: Confirmadas as alegações do representante, restará configurada restrição indevida à competição.

	Conclusão quanto ao Exame de Admissibilidade

	4.	Presentes todos os requisitos de admissibilidade constantes no art. 113, § 1º, da Lei 8.666/1993, c/c os arts. 235 e 237, VII, do Regimento Interno/TCU, e no art. 103, § 1º, da Resolução - TCU 259/2014, a representação deve ser conhecida.

	D. Medida Cautelar - Avaliação dos Pressupostos

	Perigo da Demora

	Há decisão judicial ou administrativa, sem especificação de prazo, para suspender o andamento do processo licitatório ou a contratação?
	Não há informação

	No caso contratações decorrentes de Registro de Preços:
	A ata de registro de preços decorrente do certame já foi assinada?
	Sim

		O contrato decorrente da ata de registro de preços (que, porventura, seja objeto da representação/denúncia) já foi assinado?
	Não

		A ata de registro de preços decorrente do certame ainda possui saldo que permita novas contratações pelo órgão gerenciador ou por eventuais adesões?
	Sim

	Análise:

	5.	Em consulta no Siasgnet (peça 68) , não há registro de contratação realizada pelo gerenciador relativamente às 37 unidades do item 1 e à unidade do item 2 registrada na ARP. Há apenas a adesão autorizada para uma unidade do item 1 da ARP (peça 68, p. 3) .
6.	Assim, está configurado o pressuposto do perigo da demora em razão da proximidade da celebração de contratos decorrentes da ARP 2/2021.

	Perigo da Demora Reverso

	O serviço/bem é essencial ao funcionamento das atividades da Unidade Jurisdicionada?
	Sim

	A Unidade Jurisdicionada está coberta contratualmente pelo serviço com razoável vigência (há a possibilidade de voltar a fase ou refazer o certame, a depender da consequência da concessão de cautelar no caso concreto) ou admite prorrogação excepcional?
	Não há informação

	Caso haja a possibilidade de manutenção do contrato com a atual prestadora dos serviços, as condições dessa contratação seriam melhores (menor preço e atendimento satisfatório) que o que se está em vias de contratar?
	Não há informação

	Análise:

	7.	A princípio, está configurado o perigo de demora reverso, considerando que a solução objeto do certame tem relação com atividades essenciais relacionadas à efetividade da persecução criminal em todo o país.

	Plausibilidade Jurídica

	A Unidade Jurisdicionada está sujeita aos normativos supostamente infringidos?
	Sim

	Há plausibilidade nas alegações do representante ou nas verificações realizadas pela Unidade Técnica?
	Parcialmente

	Há indício de sobrepreço ou superfaturamento?
	Não

	Há grave risco de lesão ao erário, inexecução ou execução insatisfatória do objeto?
	Não

	Análise quanto à plausibilidade jurídica e quanto à necessidade de adoção de medida cautelar:

	Exame das alegações relacionadas à POC da representante
8.	Alegação: supostas irregularidades na definição de local e data de realização da prova de conceito (POC) da representante que teriam prejudicado, indevidamente, a realização dos respectivos testes e teriam inviabilizado sua aprovação nessa etapa do certame.
8.1.	Análise: no tocante a suposta discordância, no curso da licitação, que a representante teria apresentado em relação à redefinição da POC (cancelamento da viagem à Rússia e agendamento do evento para realização no Brasil em 21/11/2020) , a representação não oferece documentos evidenciando que a empresa intentou, no curso desses acontecimentos, demover a EPC da decisão de não realizar os testes naquele país ou da decisão de agendar os testes para iniciarem na citada data.
8.2.	Sem tais evidências, não se pode afirmar que a EPC adotou decisões desconsiderando os supostos prejuízos que a representante alega ter sofrido em decorrência da redefinição da POC.
8.3.	Além disso, as mensagens trocadas entre o contratante e demais envolvidos na realização da POC na Rússia demonstram o esforço da EPC de realizar os testes no local inicialmente designado pela representante, o que só não ocorreu em virtude de entraves burocráticos impostos ao ingresso de estrangeiros naquele país (peças 5-9) , no contexto das medidas de enfrentamento da pandemia de Covid-19.
8.4.	Observa-se ainda que a representante reconheceu estar ciente da impossibilidade de realização da POC na Rússia (peça 9, p. 1) e, embora expondo as dificuldades acrescidas em função da realização dos testes no Brasil, afirmou que estaria apta para tanto a partir do dia 21/11/2020, no Instituto Nacional de Criminalística da Polícia Federal, disponibilizado pelo MJSP (mensagem de e-mail, peça 9, p. 1) .
8.5.	O representante ainda cogita que teria sido possível permitir que os brasileiros iniciassem a viagem à Rússia para, durante seu curso, concluírem-se as providências necessárias à autorização de ingresso no país de destino. Contudo, não seria razoável ou viável submeter os integrantes da POC à realização de uma viagem sem a certeza de ingresso no outro país.
8.6.	Assim, não foi apresentado qualquer fato que macule a decisão de transferência da POC da representante para o Brasil e a marcação de seu início para 21/11/2020, redefinição essa que contou com a concordância da representante, conforme mensagem de e-mail já mencionada (peça 9, p. 1) .
8.7.	Necessário ainda registrar que, em sede de recurso administrativo, a EPC, mediante a Nota Técnica 5/2021/CNM/CGPI/DPSP/SENASP/MJ (peça 57, p. 131-148) , analisou o recurso administrativo apresentado pela representante no âmbito do PE 22/2020, considerando improcedentes os questionamentos relativos à POC da representante. Ao longo da nota (peça 57, p. 137-138) esclarece-se: (i) a necessidade de realização da POC no Brasil; (ii) a inexistência, já mencionada anteriormente, de contestação da representante em relação aos prazos para a realização da POC; (iii)  e a inexistência de correlação entre a reprovação nos testes e a data de sua realização e sua duração, destacando-se o seguinte trecho (peça 57, p. 133) :
6.5. Devido à pandemia de COVID-19, os voos para São Petersburgo estavam escassos e a Secretaria de Gestão e Ensino do Ministério da Justiça e Segurança Pública (SEGEN/MJSP) foi obrigada a marcar o voo de retorno para o dia 16/11/2020. Para evitar períodos ociosos em viagem internacional, a EPC planejou a realização de algumas atividades administrativas no local, em especial a discussão dos resultados e elaboração da Nota Técnica da POC.
6.6. Diante disso, não houve, como alega a empresa recorrente, diminuição do prazo para execução da Prova de Conceito realizada no Instituto Nacional de Criminalística -INC da Polícia Federal no Brasil.
6.7. Ressalta-se, ainda, que não havia prazo determinado para a conclusão da Prova de Conceito. O Anexo I-B do Termo de Referência (12586297) , em seu item 6.2. deixa claro que a duração da prova de conceito é de determinação da EPC:
"6.2. A duração da prova de conceito, em dias úteis, será determinada pela EPC, após consulta à empresa ofertante da solução a ser avaliada, considerando os tempos de digitalização do aparelho, a quantidade e condições dos elementos de munição do material de referência, e o tempo para obtenção e registro das correlações automatizadas."
6.8. Em período anterior ao da realização da POC, não houve manifestação da empresa acerca da necessidade de se discutir o tempo de duração da POC. Conforme mencionado anteriormente, o cronograma de atividades foi discutido em videoconferência com as duas empresas participantes do certame e devidamente divulgado, sem objeções ou questionamentos.
6.9. É importante destacar que o tempo de duração da POC não guarda relação alguma com a reprovação da recorrente, uma vez que todas as etapas previstas foram cumpridas durante a realização da POC, e o que levou à reprovação foi o não atendimento literal de diversos requisitos técnicos (funcionais e sistêmicos) , incluindo não implementação de funcionalidades requisitadas e o fato de não ter atingido parâmetros objetivos que mediram a eficácia e a eficiência da solução como sistema de identificação balística, nos moldes que o Brasil necessita para uma rede nacional, e tal como previstos no instrumento convocatório. Ressalte-se que, ainda durante a execução da POC, foram concedidas todas as oportunidades para a recorrente sanasse das dúvidas reportadas pela EPC.
6.10. Aumentar o tempo de duração da POC, conforme argumenta a recorrente, não resultaria na resolução de requisitos explicitamente não atendidos pela solução ofertada.
8.8.	Conclui-se que a representante não evidenciou a prática de atos no sentido de prejudicá-la na realização da POC.
8.9.	Desse modo, quanto ao ponto, são improcedentes as alegações do representante. 
9.	Alegação: diferentes avaliadores durante a POC da representante e da Ultra e ausências, em dias de POC, dos peritos designados para avaliação.
9.1.	Análise: na Nota Técnica 5/2021/CNM/CGPI/DPSP/SENASP/MJ (peça 57, p. 131-148) , que analisou o recurso administrativo apresentado pela representante no âmbito do PE 22/2020, os questionamentos sob análise são considerados improcedentes, nos termos da fundamentação a seguir transcrita (peça 57, p. 137-138) :
12. DA SUPOSTA ALTERAÇÃO NA EQUIPE DE AVALIADORES
12.1. Outra alegação apresentada pela licitante, que carece de fundamentação, versa sobre a utilização de diferentes avaliadores para as duas POC realizadas. Cabe ressaltar que a equipe de avaliadores dos sistemas foi a mesma em ambas as POC, ou seja, a Equipe de Planejamento da Contratação.
12.2. Em face do enorme volume de trabalho necessário para a realização da POC, em especial a parte referente à digitalização de 395 (trezentos e noventa e cinco) elementos de munição (estojos e projéteis) , a EPC optou por designar equipe de apoio para auxiliar na inserção do material de referência no banco de dados. É importante enfatizar que a equipe de apoio não participou do processo decisório, tendo atuado apenas na condição de auxiliares do processo, conforme previsto no termo de referência em várias partes do texto, citando como exemplo o item 3.1. do Anexo I-B (12586297) :
"A prova de conceito, a ser realizada pela Equipe de Planejamento da Contratação (EPC) e equipe de apoio se necessária..."
12.3. O que variou entre as duas provas de conceitos realizadas foi a composição das equipes de digitalização do material, por motivo técnico e justificado. As provas de conceito realizadas avaliaram duas soluções completamente distintas e, novamente, no intuito de garantir tratamento isonômico às empresas, a EPC empregou especialistas em cada um dos sistemas, como equipe de apoio, nas respectivas provas de conceitos.
12.4. Em outras palavras, para a prova de conceito da solução EvoFinder, da empresa ScannBi, foram utilizados para efetuar a digitalização do material de referência especialistas no sistema EvoFinder, oriundos da Polícia Civil do Distrito Federal, a qual possui o equipamento Evofinder e trabalha com ele há muitos anos. De forma análoga, para a prova de conceito da solução IBIS, da empresa Ultra Forensics, foram utilizados especialistas no sistema IBIS para efetuar a digitalização do material de referência, oriundos da Polícia Científica da Bahia, a qual possui o equipamento IBIS e trabalha com ele há muitos anos. Ou seja, em ambos os casos, a EPC buscou garantir que peritos qualificados em cada um dos sistemas estivessem responsáveis pela digitalização do material da POC, visando garantir a qualidade e acurácia das aquisições.
12.5. Cumpre salientar a total falta de justificativa técnica da empresa ScannBi ao tentar desqualificar os peritos participantes da POC, argumento não fundamentado, e citado inúmeras vezes ao longo do documento de recurso da licitante.
12.6. Importante ressaltar que nenhuma das equipes de apoio trabalhava com a versão do software que foi oferecida na POC, contudo, princípios básicos para o escaneamento de elementos de munição se mantiveram os mesmo de versões anteriores não tendo havido dificuldades por parte dos especialistas em nenhum dos sistemas.
9.2.	Observa-se, portanto, que o contratante apresentou justificativa para a necessidade de variação da composição da equipe de apoio entre as duas POC.
9.3.	O fato de haver diferentes peritos nas duas POC não afeta a regularidade do procedimento realizado. Não há regra editalícia impedindo a variação nas equipes da POC e não seria viável qualquer regramento vedando essa variação, diante da possibilidade de situações corriqueiras tornarem inexequível a manutenção da mesma equipe em POC realizadas em datas diferentes e distantes entre si. 
9.4.	Além disso, o item 3.1 do Anexo I-B do TR, ao mencionar a equipe de apoio no singular, não impede a variação da composição dessa equipe, a qual continua sendo única, ainda que com diferentes composições em cada POC.
9.5.	Acrescente-se ainda que são genéricas as alegações de que a variação da equipe de apoio pode violar os princípios da isonomia e da padronização. Não foi trazido pela representante evidência de que essa variação tenha comprometido a correta realização das POC.
9.6.	Quanto à questão das ausências de peritos avaliadores em determinados dias das POC, não há disposição editalícia prevendo a necessidade de todos os integrantes da equipe de apoio estarem presentes todos os dias. Considerando a quantidade significativa de peritos designados (conforme se observa no quadro apresentado pela própria representante, peça 1, p. 29) , nada impede que cada perito esteja presente em dias específicos, para realização dos procedimentos a seu cargo no âmbito dos trabalhos de realização das POC. Além do mais, e conforme se observa também no quadro apresentado pela própria representante, cada dia contou com a presença de diversos peritos (no mínimo quatro peritos) , não tendo sido apresentado indício de que os procedimentos realizados em qualquer um dos dias tivesse sido realizado incorretamente em função da ausência de outros peritos.
9.7.	Portanto, quanto ao ponto, são improcedentes as alegações da representante.
10.	Alegação: disponibilização do Servidor e da VPN com antecedência insuficiente, o que não teria ocorrido com a Ultra.
10.1.	Análise: a Nota Técnica (NT) 5/2021/CNM/CGPI/DPSP/SENASP/MJ considera improcedente a irresignação da representante, tendo em vista a fundamentação a seguir transcrita (peça 57, p. 135:
9.2. Instalação das estações de aquisição e análise e configuração da VPN:
9.2.1. Concomitante ao processo de transferência do servidor de correlação, entre os dias 16 e 18/11/20 foram instalados no INC, local de realização da POC no Brasil, as estações de aquisição e análise, processo conduzido no local pelo Sr. Yuri Cesário da empresa M1, acompanhado de forma remota pelos integrantes técnicos da empresa na Rússia. A VPN entre estas estações e o servidor de correlação foi configurada pela Diretoria de Tecnologia da Informação da Polícia Federal.
9.2.2. Desta forma, os processos de migração do servidor, instalação do equipamento e estabelecimento da VPN foram concluídos em 18/11/21, ou seja, 3 (três) dias antes da data agendada para início da POC no Brasil (21/11) . De 18/11/21, à 21/11/2020 foi concedido acesso pleno à empresa para realização de testes e refinamento na configuração nos servidores.
9.2.3. Talvez ainda mais relevante é o fato que, ao contrário do que a empresa ScannBi alega, todos os prazos editalícios foram respeitados, seja pela EPC, seja pelo Pregoeiro do Ministério da Justiça e Segurança Pública, e a configuração do ambiente para a POC foi completado com 3 (três) dias de antecedência.
10.2.	A nota também apresenta tabela comparando as datas dos eventos relacionados às duas POC (vide peça 57, p. 137) , concluindo o seguinte:
11.8. Pela análise da tabela comparativa, vê-se que o tratamento dado pela EPC a ambas as empresas foi cuidadoso e isonômico. As empresas dispuseram de exatamente os mesmos prazos para concluírem as etapas na semana da realização de suas respectivas POCs. Ressalta-se aqui que o acesso à VPN, ao qual a licitante coloca que não foi feito com tempo hábil, tinha como propósito tão somente conectar os equipamentos instalados no Instituto Nacional de Criminalística ao servidor em nuvem, o qual já havia sido configurado previamente para a POC na Rússia e transferido para o datacenter da Microsoft no Brasil.
11.9. No que tange ao prazo para configuração do ambiente em nuvem (servidor de correlação) , a EPC não estabeleceu prazo para a conclusão da tarefa, optando por disponibilizar às empresas um prazo amplo, superior a quinze dias, para que as empresas pudessem realizar a configuração do servidor da forma que julgassem mais apropriada.
11.10. A licitante alega, ainda, uma suposta interrupção da VPN devido ao treinamento ministrado. Aqui, é importante ressaltar que o treinamento dos peritos participantes da POC e os teste de VPN e servidor são duas atividades completamente distintas. O treinamento foi feito de forma local e sem dependência da VPN. De toda forma, não existem registros de interrupção de acesso à VPN.
11.11. Por fim, ressalta-se que, em nenhum momento foi apresentado pela empresa cronograma sugestivo sobre acesso à VPN, então, a suposta necessidade de três dias úteis de antecedência para esse acesso somente chegou ao conhecimento da EPC por meio do documento de recurso que esta Nota Técnica versa sobre. Assim, não houve qualquer consentimento da EPC com relação a qualquer cronograma, visto não ter havido nenhuma proposição e pactuação prévia entre a EPC e a empresa ScannBi.
10.3.	Verifica-se que a EPC, responsável pela nota técnica em questão, esclarece não ter havido concessão de tratamento diferenciado entre as licitantes.
10.4.	Além disso, a representante não evidencia a suposta relação que existiria entre as datas de disponibilização do servidor e da VPN e a sua reprovação na POC.
10.5.	Mais importante ainda, o último parágrafo acima transcrito informa que a EPC não teve conhecimento, antes do recurso administrativo da representante, de qualquer sugestão de cronograma contendo a suposta necessidade de três dias úteis de antecedência para acesso à VPN. Ou seja, não houve proposição e pactuação prévia entre a EPC e a representante quanto a esse ponto.
10.6.	Anote-se, também, que, no âmbito desta representação, a representante também não apresentou evidências de que a contratante teria indeferido ou ignorado eventual pedido fundamentado no sentido de elastecer prazos que se mostrassem insuficientes e prejudiciais à realização da POC. Nesse sentido, veja-se que a representante, embora relate sequência de supostos pedidos de acesso à VPN e respectivas supostas reiterações (peça 1, p. 30-31) , não informa, na representação, a existência de documentos aptos a comprovar eventual omissão do contratante quanto à necessidade de prorrogação e modificação de prazos e datas de eventos agendadas.
10.7.	Portanto, quanto ao ponto, são improcedentes as alegações da representante.
11.	Alegação: realização da POC em dias não úteis.
11.1.	Análise: a Nota Técnica 72/2020/CNM/CGPI/DPSP/SENASP/MJ (peça 56) , relativa ao resultado da POC da representante, informa o período de realização dos respectivos procedimentos (peça 56, p. 3) :
3.4. Conforme previsto em Edital, após a habilitação da primeira colocada no certame, a empresa foi convocada para a realização da Prova de Conceito.
3.5. A realização dos ensaios teve início às 08:00 horas do dia 21/11/2020 [sábado], tendo continuidade no dia 22/11/2020 [domingo], dia 23/11/2020 e se encerrando as 13:00 horas do dia 24/11/2020, nas dependências do Instituto Nacional de Criminalística, da Polícia Federal, SPO - Quadra 7, Lote 23, Estr. St. Policial Militar - Asa Sul, Brasília - DF, 70610-200.
3.6. Os ensaios foram conduzidos pelos Integrantes da EPC (12601731) , com auxílio da equipe de apoio (em conformidade com o item 3.1 do Anexo I-B) e participação, como observadores, dos representantes de cada empresa participante do certame, conforme lista de presença (SEI 13296948) . Foi disponibilizado acompanhamento remoto das atividades por vídeo conferência, áudio conferência e compartilhamento da tela dos computadores, para que a equipe técnica da licitante Scannbi Technology Europe GMBH, com integrantes na Alemanha e Rússia, pudessem acompanhar, responder questionamentos e opinar sobre os procedimentos realizados pela EPC, além de manipularem os softwares em momentos solicitados pela EPC.
11.2.	Em resposta ao recurso administrativo da representante, a EPC, por meio da já mencionada NT 5/2021, considerou improcedentes as alegações sob exame, esclarecendo o seguinte (peça 57, p. 136) :
10. DA REALIZAÇÃO DA PROVA DE CONCEITO NO FINAL DE SEMANA.
10.1. Conforme detalhado no item 3, a execução de uma Prova de Conceito complexa requer ¿exibilidade de datas e horários pois vários são os fatores que podem afetar sua execução. Dessa forma, a EPC buscou, sempre de forma transparente e colaborativa, estabelecer um cronograma que atendesse tantos aos interesses da Administração Pública quanto aos interesses da empresa ScannBi.
10.2. Em pelo menos quatro oportunidades a EPC esteve reunida com a empresa ScannBi antes da realização da Prova de Conceito:
10.3. Em 27 de outubro de 2020, em reunião por videoconferência pela plataforma Microsoft Teams intitulada "Aspectos Operacionais da Prova de Conceito do Projeto Sinab";
10.4. Em 29 de outubro de 2020, em reunião por videoconferência pela plataforma Microsoft Teams intitulada "Reunião técnica de TI para a prova de conceito do Sinab";
10.5. Em 07 de novembro de 2020, em reunião por videoconferência pela plataforma Microsoft Teams intitulada "Sinab";
10.6. Em 13 de novembro de 2020, em reunião por videoconferência pela plataforma Microsoft Teams intitulada "Discussão técnica para a prova de conceito";
10.7. Em momento algum, seja nas reuniões, seja por e-mail ou por comunicação o¿cial ao Pregoeiro do certame, a empresa ScannBi apresentou qualquer objeção à realização da prova de conceito no ¿nal de semana. A EPC enfatiza que, mesmo para a realização da prova de conceito em São Petersburgo estava previsto a execução de etapas durante o ¿nal de semana, conforme cronograma apresentado na seção 3 acima (SEI 13855388) .
10.8. Tampouco resta claro qual o impacto que a realização de etapas da prova de conceito durante o ¿nal de semana implicaria no resultado ¿nal dos testes. A EPC não vislumbra como a realização da prova de conceito em outros dias teria alterado o desfecho, por tratar-se de uma questão de ordem técnica e objetiva, devidamente comprovada por meio da NOTA TÉCNICA Nº 33/2020/EFBRA/DPSP/SENASP/MJ (13396807) .
10.9. O documento de recurso conta com a a¿rmação de que "protestos relacionados à exiguidade do prazo estabelecido e ao fato de que a POC foi imposta para ser realizada num ¿nal de semana, foram simplesmente ignorados". Aqui, cabe salientar que a licitante não formalizou qualquer reclamação ou solicitação relacionada a realização da POC durante os ¿nais de semana previamente ao início da prova de conceito. Logicamente, a EPC não poderia agir para resolver uma demanda que não foi lhe trazida à atenção, ainda mais por não ter recebido nenhum questionamento sobre tal fato.
10.10. A empresa, inclusive, informou que a solução estaria disponível para a POC a partir do próximo dia 21 (sábado) , conforme se vê no e-mail (sei 13141539) enviado no dia 10/11/2020 pelo Sr. Robson da M1:
"De qualquer forma, tentaremos cumprir com os prazos estabelecidos no edital, estando aptos a partir do próximo dia 21. Por favor, avaliem e nos informem sobre conformidade." (grifo nosso) 
10.11. Por ¿m, cabe ressaltar ainda que a POC contou com o apoio de quatro Peritos Criminais do Distrito Federal, especialistas na área de balística forense e com anos de experiência no uso do equipamento em teste. Os Peritos em questão exercem suas atividades rotineiras no Instituto de Criminalística da Polícia Civil do Distrito Federal, sendo um deles, o Sr. Eduardo Borges, Chefe do Setor de Balística. Dessa forma, os Peritos não poderiam ¿car integralmente à disposição da EPC durante dias úteis, tendo em vista que isso comprometeria suas atribuições funcionais cotidianas, tornando indispensável a realização de etapas da POC incluindo os dias do final de semana.
10.12. Vale ressaltar que a POC realizada com a solução da segunda colocada (IBIS) também teve seu início no fim de semana.
11.3.	De fato, a representante, tanto no recurso administrativo quanto na presente representação, não evidencia, por meio de documentos, ter formalizado discordância quanto à utilização de fim de semana para realização da POC, bem como não evidencia o impacto, no resultado da POC, da utilização de dias não úteis. Acrescente também que a representante trouxe aos autos mensagens de e-mail em que ela própria informa estar disponível, para a POC, a partir do dia 21/11/2020 (sábado) (peças 9, p. 1, 11, p. 1, e 12, p. 1) .
11.4.	Além disso, a EPC esclarece que: (i)  a utilização de fim de semana se deveu à necessidade de contar com a presença de peritos que não poderiam ficar à disposição em tempo integral durante dias úteis; (ii)  a EPC não vislumbra como a realização da prova de conceito em outros dias teria alterado o desfecho, por tratar-se de uma questão de ordem técnica e objetiva, devidamente comprovada por meio da Nota Técnica 33/2020/EFBRA/DPSP/SENASP/MJ (peça 56, p. 7-21) ; (iii)  a POC da Ultra também utilizou dias não úteis, no período de 9/1/2021 a 12/1/2021 (peça 56, p. 22, item 3.8) .
11.5.	Portanto, quanto ao ponto, são improcedentes as alegações da representante.
12.	Alegação: treinamento insuficiente dos técnicos que realizaram a POC da representante e ausência de chamamento da representante para participar dos preparativos da POC da Ultra.
12.1.	Análise: em resposta ao recurso administrativo da representante, a EPC, por meio da NT 5/2021, considerou improcedentes as alegações sob exame, esclarecendo o seguinte (peça 57, p. 138) :
12.6. Importante ressaltar que nenhuma das equipes de apoio trabalhava com a versão do software que foi oferecida na POC, contudo, princípios básicos para o escaneamento de elementos de munição se mantiveram os mesmo de versões anteriores não tendo havido di¿culdades por parte dos especialistas em nenhum dos sistemas.
12.7. O treinamento, que foi oferecido por ambas a empresas, vislumbrava somente atualizar as novas funcionalidades implementadas por ocasião das exigências editalícias e não alteraram os princípios básicos da digitalização dos elementos de munição, aos quais os peritos já eram bastante treinados e familiarizados.
12.8. Ademais, ao contrário do exposto no recurso, não houve nenhuma manifestação, formal ou informal, por parte da empresa sobre a necessidade de um treinamento de 16 horas para a realização da POC. O período de treinamento foi de comum acordo entre a EPC e a empresa e se mostrou su¿ciente para ambientar os peritos às funcionalidades acrescentadas ao sistema. De qualquer forma, faz-se necessário reforçar o fato que representantes da empresa ScannBi acompanharam remotamente todo o processo de digitalização, podendo opinar sempre que julgado necessário. Ou seja, os Peritos não trabalharam de forma independente e alheia aos comentários dos representantes da empresa ScannBi. Pelo contrário, a equipe técnica foi orientada a sempre acatar a opinião dos representantes técnicos da empresa ScannBi, mesmo que de forma contrária aos seus próprios conhecimentos.
12.9. Com relação à alegação de cometimento de "erros básicos, como a orientação incorreta de estojos" e "bordas LEA estão especi¿cadas incorretamente", ressalta-se, novamente, que o acompanhamento on-line por técnicos da empresa foi permitido durante todo o tempo da POC, além do acompanhamento de representantes da empresa de forma presencial. Novamente aqui, enfatizamos que a empresa ScannBi optou, por seu livre-arbítrio, não enviar representantes estrangeiros ao Brasil para acompanhamento da POC.
12.2.	Os esclarecimentos acima transcritos demonstram que não há vício relacionado ao treinamento que macule o resultado da POC da representante. Além disso, a representante não estabelece relação entre os fatos que resultaram na sua reprovação na POC e a suposta e não comprovada insuficiência de treinamento.
12.3.	Acrescente-se ainda que, assim como no âmbito do recurso administrativo, a representante não trouxe, aos autos desta representação, a formalização de eventuais manifestações junto à EPC para apontar a insuficiência do treinamento ou para solicitar eventual prorrogação desse período de aprendizado.
12.4.	Quanto ao item 4.2.5 do TR (peça 45, p. 36) , este trata do treinamento que deve ser dado pela contratada no âmbito da execução contratual, não se confundido com o treinamento para fins de execução da POC.
12.5.	No tocante ao suposto não chamamento da representante para participar dos procedimentos relacionados à POC da Ultra, o TR estabelece que a POC deve ser realizada em sessão pública, em que poderão participar até dois representantes de cada empresa participante do certame, mediante prévio cadastramento. Estabelece também que a administração pública dará publicidade da data e do local da POC aos interessados com no mínimo cinco dias de antecedência (itens 12.4.7 a 12.4.9 do TR, peça 45, p. 58) .
12.6.	Nesse ponto, também não houve a apresentação, pela representante, de evidência de obstrução de sua participação nos procedimentos relativos à POC da Ultra. Além do mais, foi dada a devida publicidade da realização dessa POC, com divulgação com a antecedência devida, na sessão do certame, em 7/12/2020, e para todos os licitantes, dos respectivos local e data, tendo sido solicitado ainda aos interessados em participar que enviassem a solicitação de cadastramento prévio prevista no TR (peça 50, p. 17) .
12.7.	Quanto aos treinamentos ministrados pela Ultra que precederam a respectiva POC, a representação não apontou disposição editalícia que estabeleça a participação dos demais licitantes nesses treinamentos. Verifica-se que a participação das licitantes é permitida durante a POC, o que foi facultado pela contratante, conforme mencionado no parágrafo anterior.
12.8.	Assim, quanto ao ponto, consideram-se improcedentes as alegações da representante.
Exame da alegação relacionada à economicidade do resultado da licitação
13.	Alegação: não atendimento ao princípio da economicidade.
13.1.	Análise: por si só, não configura sobrepreço o fato de a desclassificação de licitante provisoriamente na primeira colocação resultar no chamamento da licitante seguinte com proposta de valor superior. É inevitável que o chamamento da classificada na colocação seguinte resulte na possibilidade de adjudicação por preço superior ao da licitante que apresentou o menor preço inicialmente, mas não reúne condições para classificação ou habilitação.
13.2.	Assim, não é adequado comparar o valor da proposta da Ultra com o valor da proposta da representante, pois esta última foi desclassificada em função da reprovação na POC, fundamentada na conclusão de que a solução oferecida não atendia às exigências técnicas do edital (peça 56, p. 4-5) , enquanto a proposta da primeira foi aprovada na respectiva POC e classificada.
13.3.	Antieconômico, portanto, poderia ter sido o eventual ato de adjudicação em favor de proposta que não se coaduna com as especificações do edital e que oferece solução incapaz de atender integralmente às necessidades do contratante, na forma definida no instrumento convocatório.
13.4.	Além disso, o valor final da proposta com a Ultra para todo o objeto, após a negociação com o pregoeiro (peça 50, p. 13-14) , foi de R$ 134.811.936,70 (peça 59) , inferior, portanto, ao valor total máximo aceitável constante do edital, que foi de R$ 148.556.372,54 (peça 45, p. 55) . E o valor final proposto pela Ultra para cada um dos itens do objeto também foi inferior ao estimado no edital, conforme assente no termo de homologação (peça 59) .
13.5.	Anote-se ainda que o valor máximo aceitável resultou de pesquisa de preços, consoante informa o item 8.1 do TR (peça 45, p. 55) .
13.6.	Registre-se também que a EPC, ao examinar o recurso administrativo da representante, também tratou da economicidade da contratação, detalhando os procedimentos adotados com vistas a alcançar o melhor resultado por meio de certame fundamentado em critérios técnicos e objetivos. Nesse sentido, destacou que a licitação envolve não só aspectos econômicos, mas também aspectos qualitativos, e informou que houve a realização de audiência pública, com divulgação nacional e internacional e com participação de peritos com expertise na área de balística forense de diversas instituições e de representantes de fabricantes da solução licitada, sendo evidente a necessidade de as soluções ofertadas passarem por testes em provas de conceito (peça 57, p. 144-145) .
13.7.	Quanto aos supostos custos elevados de manutenção da solução vencedora, observa-se que a representação não apresenta evidências do que alega nesse ponto. Assim, as alegações sobre essa questão são incapazes de macular os resultados da avaliação da proposta da Ultra e da respectiva POC, que, de forma pormenorizada e fundamentada e com base em testes conduzidos pelo contratante com o apoio de diversos técnicos, aprovaram a solução ofertada pela vencedora, consistente no Sistema de Identificação Balística do modelo IBIS (Nota Técnica 2/2021/CNM/CGPI/DPSP/SENASP/MJ, peça 56, p. 22-31) .
13.8.	Diante dessas considerações, não se verifica violação do princípio da economicidade, sendo improcedentes as alegações da representante, quanto ao ponto examinado.
Exame das alegações de suposta habilitação/classificação indevida da adjudicatária Ultra
14.	Alegação: não apresentação, pela Ultra, dos documentos de habilitação e da Proposta Inicial no sistema Comprasnet.
14.1.	Análise: a representante alega que os arquivos iniciais de proposta e de habilitação não puderam ser abertos, tendo o pregoeiro dado, indevidamente, oportunidade do respectivo envio após início da sessão. Alega também que, durante a sessão, na fase de negociação e reenvio de documentos ajustados mediante anexação no sistema, o mesmo problema ocorreu, tendo o pregoeiro solicitado o reenvio de arquivos via sistema. E, por último alega que a Ultra não atendeu a determinado prazo de anexação de documentos concedido pelo pregoeiro.
14.2.	Ressalte-se, inicialmente, a transparência no diálogo entre o pregoeiro e a Ultra, no sentido de apontar os problemas observados nos arquivos e solicitar nova anexação, conforme consta em ata (peça 50, p. 12-15) . Está claro, no diálogo, que as solicitações de reenvio de documentos tiveram relação com o formato dos respectivos arquivos e que o pregoeiro buscou eliminar possíveis dificuldades de visualização pelos demais interessados. Isso está claro, inclusive, nos diálogos que a própria representante transcreve na representação (peça 1, p. 47) .
14.3.	Além do mais, no tocante ao envio, durante a sessão e em atendimento a convocação do pregoeiro, de documentos complementares em arquivos com problemas de visualização, não há óbice à concessão de novas oportunidades de anexação dos documentos, caso verificados defeitos que possam prejudicar o andamento do certame ou a visualização dos arquivos pelos demais licitantes. 
14.4.	No caso, não há como tratar, da mesma forma, o reenvio de documentos solicitados durante o curso da sessão com o reenvio dos documentos iniciais de proposta e habilitação antes da sessão. Durante as sessões licitatórias, há sucessivas e variadas solicitações por parte do pregoeiro, não configurando irregularidade a concessão de oportunidade de nova anexação de documentos enviados, anteriormente, no curso da mesma sessão. A reanexação de documentos complementares é procedimento intrínseco à negociação e à necessidade de reajuste das propostas, não sendo vedada.
14.5.	Quanto ao alegado descumprimento de suposto prazo de duas horas para envio de documento por parte da Ultra, observa-se que o pregoeiro não estabeleceu o referido prazo, de modo que, a realização do envio, supostamente no dia seguinte à solicitação, não pode configurar irregularidade, ainda mais que o próprio pregoeiro suspendeu a sessão logo após reabrir, no sistema, a possibilidade de a Ultra enviar novos anexos, conforme o seguinte trecho da ata da sessão (peça 50, p. 15) , confirmando, com isso, que não aguardava o encaminhamento, no mesmo dia, dos documentos solicitados:
	Sistema
	26/11/2020
16:15:09
	Senhor Pregoeiro, o fornecedor Ultra Electronics Forensic Technology Inc, CNPJ/CPF: ESTRANG0000097, enviou o anexo para o grupo G1.

	Pregoeiro
	26/11/2020
17:43:07
	Para Ultra Electronics Forensic Technology Inc - Senhor Licitante, boa tarde! A forma como essa empresa está enviando a proposta comercial e de habilitação, está dificultando que outras pessoas tenham acesso pelo sistema comprasnet, razão pela qual, convocaremos novamente o anexo para que seja feita da maneira correta.

	Pregoeiro
	26/11/2020
17:45:38
	Para Ultra Electronics Forensic Technology Inc - A proposta pode ser enviada em ZIP ou PDF, pra que seja concedida a devida transparência a todos os atos deste certame, oportunizando a todos os interessados que a visualizem de maneira fácil.

	Pregoeiro
	26/11/2020
17:47:07
	Para Ultra Electronics Forensic Technology Inc - Agradecemos a compreensão e assim que a mesma for enviada, será submetida à análise técnica e documental.

	Pregoeiro
	26/11/2020
17:47:54
	Para Ultra Electronics Forensic Technology Inc - Retomaremos a presente sessão no dia 03/12/2020, às 09.30h,

	Sistema
	26/11/2020
17:48:15
	Senhor fornecedor Ultra Electronics Forensic Technology Inc, CNPJ/CPF: ESTRANG0000097, solicito o envio do anexo referente ao grupo G1.

	ESTRANG0000097
	26/11/2020
17:56:35
	Sr. (a) Pregoeiro (a) , nossa documentação e proposta foi enviada em 26/11/2020 as 16:15:09

	Sistema
	27/11/2020
10:24:00
	Senhor Pregoeiro, o fornecedor Ultra Electronics Forensic Technology Inc, CNPJ/CPF: ESTRANG0000097, enviou o anexo para o grupo G1.

14.6.	Além do mais, e conforme mencionado na penúltima mensagem do trecho acima transcrito, houve o envio da documentação solicitada ainda em 26/11/2020, 16h15min (ou seja, em menos de duas horas) , sendo que o reenvio ocorrido no dia 27/11/2020 teria ocorrido provavelmente em função de nova necessidade de correção do formato dos arquivos, o que demonstra que a Ultra ofereceu resposta inicial à demanda do pregoeiro não no dia seguinte, mas no mesmo dia da solicitação, e em menos de duas horas, conforme registrado no Comprasnet (peça 75) :
ANEXOS DOS ITENS DO PREGÃO
UASG 200331 - SECRETARIA NACIONAL DE SEGURANCA PUBLICA
Pregão Eletrônico Nº 222020 por SRP
	Item: -1 - GRUPO 1

	CNPJ/CPF
	Razão Social/Nome
	Anexo
	Enviado em:

	09.165.969/0001-97
	M.1 - CONSULTORIA E TECNOLOGIA LTDA
	Proposta de Preços ScannBI Technology Europe GmbH para o Pregão Eletrônico Internacional SEGEN nº 22-2020.pdf
	16/10/2020 15:56

	09.165.969/0001-97
	M.1 - CONSULTORIA E TECNOLOGIA LTDA
	Proposta de Preços ScannBI Technology Europe GmbH para o Pregão Eletrônico Internacional SEGEN nº 22-2020 Item 1 e 2 .pdf
	19/10/2020 14:57

	09.165.969/0001-97
	M.1 - CONSULTORIA E TECNOLOGIA LTDA
	Proposta de Preços ScannBI Technology Europe GmbH para o Pregão Eletrônico Internacional SEGEN nº 22-2020 Item 1 e 2 .pdf
	19/10/2020 15:34

	ESTRANG0000097
	Ultra Electronics Forensic Technology Inc
	6e34b4cdfeefab987842623301a7a7a5.upload.155322804.1
	25/11/2020 17:21

	ESTRANG0000097
	Ultra Electronics Forensic Technology Inc
	6e155325371bb2152f9049b2d83273a3.upload.155322804.2
	26/11/2020 10:25

	ESTRANG0000097
	Ultra Electronics Forensic Technology Inc
	b9d2232b9195f0d69b3dd5ebf7ef1121.upload.155322804.3
	26/11/2020 16:15

	ESTRANG0000097
	Ultra Electronics Forensic Technology Inc
	Documentação Ultra 26112020.rar
	27/11/2020 10:24

14.7.	É certo que o representante, ao alegar que o prazo seria de duas horas nos termos do item 8.28.2 do edital (peça 45, p. 8) , considera que apenas o último arquivo, enviado em 27/11/2020, representaria o atendimento da diligência do pregoeiro. 
14.8.	De qualquer modo, o que tal dispositivo menciona é a faculdade de o pregoeiro realizar solicitação para cumprimento no prazo de duas horas. Ou seja, compete ao pregoeiro definir o prazo, o que não ocorreu. Além do mais, ainda que tivesse ocorrido a definição de limite de tempo para atendimento da solicitação, o item 8.28.3 do edital (peça 45, p. 8) informa a flexibilidade do prazo de duas horas mencionado no mencionado item 8.28.2, que pode ser prorrogado, a critério do pregoeiro, respeitando-se o princípio da razoabilidade, que, no caso, não se mostra descumprido.
14.9.	Importante também ressaltar que, embora seja apropriado que o pregoeiro fixe prazos para atendimento das diligências, o Decreto 10.024/2019 estabelece não o prazo máximo, mas o mínimo, que é de duas horas (art. 38, § 2º) , de modo a possibilitar que os licitantes tenham condições de responder adequadamente ao solicitado, evitando-se, com isso, a exclusão do certame de propostas que atendem às exigências do edital.
14.10.	Passa-se, agora, a tratar da questão do suposto não envio, pela Ultra, dos documentos iniciais de proposta e habilitação, já que os arquivos inseridos antes da sessão não estariam aptos à visualização, o que teria levado o pregoeiro a solicitar o reenvio dos mesmos documentos após iniciada a sessão, o que, no entender da representante, teria violado os arts. 19, II, e 26 do Decreto 10.024/2019.
14.11.	Iniciada a sessão, e após a desclassificação da representante, o pregoeiro convocou a Ultra para negociação, começando por solicitar o seguinte: "a especial atenção de nos enviar a proposta inicial em PDF para que possamos ter acesso, visto que não estamos conseguindo a visualização. Para isso convocaremos o anexo ok?" (em 25/11/2020, às 17:14:21, peça 50, p. 12) .
14.12.	Após a aceitação da proposta da Ultra resultante de negociação, o pregoeiro também solicita que se envie "novamente a documentação de habilitação em formato PDF ou .RAR, para que os demais participantes possam ter acesso direto à documentação aqui pelo sistema COMPRASNET, garantindo assim a publicidade de todos os atos" (em 26/11/2020, às 15:37:03, peça 50, p. 15) .
14.13.	Verifica-se, assim, que a Ultra não deixou de anexar, antes da sessão, os arquivos de proposta e habilitação. O que ocorreu foi somente a solicitação de reenvio dos arquivos em formato que pudesse permitir a visualização pelos demais interessados, decorrente da preocupação externada pelo pregoeiro, no sentido de conferir transparência a todos os procedimentos, conforme se verifica na troca de mensagens.
14.14.	Além disso, o pregoeiro, ao examinar o recurso administrativo da representante, presta os esclarecimentos necessários, nos seguintes termos (peça 64, p. 2) :
Com relação a não apresentação dos documentos de habilitação e de proposta inicial no sistema COMPRASNET, este Pregoeiro conseguiu abrir apenas acrescentando no final do arquivo enviado a extensão ".RAR", e pode ser devidamente comprovado, pois está no sistema. O que levou este pregoeiro a exigir que os documentos fossem enviados nas extensões PDF ou RAR, foi unicamente facilitar a leitura por parte de interessados que tivessem dificuldades e dar a máxima transparência ao processo, tão vultuoso e de grande importância não só para este MJSP mas para todas as instituições de segurança do país. Constata-se que o argumento de que o arquivo fora enviado corrompido, não condiz com a verdade. O que este Pregoeiro solicitou foi que fosse disponibilizado um arquivo que garantisse de forma cristalina a publicidade de todos os atos referentes ao Pregão 22/2020, no que foi atendido. A conversa entre o Pregoeiro e o Licitante, foi límpida e buscava nada mais do que tornar a visualização acessível até aos leigos em informática.
14.15.	O trecho acima transcrito reforça que houve a entrega de arquivos de proposta e habilitação aptos à visualização, sendo que a solicitação de reenvio se deveu à necessidade de alterar o formato dos arquivos para não haver dificuldade de acesso pelos demais interessados.
14.16.	Para conferir a explicação, dada pelo pregoeiro, de que a mera alteração da extensão dos arquivos inseridos pela Ultra no sistema Comprasnet antes da sessão era suficiente para permitir a respectiva abertura, realizou-se, durante no curso da presente instrução, pesquisa nos arquivos inseridos, os quais constam como "Anexos de Proposta/habilitação", no referido sistema.
14.17.	Iniciada a pesquisa, o sistema Comprasnet informa que os seguintes documentos foram anexados antes da sessão pelas licitantes, estando o primeiro e o último relacionados, respectivamente, à proposta e à habilitação da Ultra, conforme imagem a seguir:
14.18.	Fazendo-se o download dos dois arquivos da Ultra e acrescentando-se, ao nome do primeiro, a extensão ".pdf", e, ao nome do segundo, a extensão ".rar", não se observa entrave para a abertura deles. No caso, a proposta pode ser aberta e visualizada e os documentos de habilitação podem ser acessados, nas subpastas apresentadas pelo respectivo arquivo após descompactação:
14.19.	De fato, sem a modificação da extensão dos arquivos, pode haver eventual dificuldade na respectiva abertura. Mas a mera modificação da extensão, feita por qualquer pessoa que acesse o Comprasnet, é suficiente para permitir a visualização do documento da proposta e das pastas com os documentos de habilitação. Ou seja, não havia necessidade de representação dos arquivos, tendo o pregoeiro solicitado o reenvio para permitir que todos os interessados visualizassem os documentos sem dificuldade.
14.20.	Desse modo, não se considera que houve entrega intempestiva dos documentos iniciais de proposta e habilitação pela Ultra.
14.21.	Assim, no ponto, são improcedentes as alegações da representante.
15.	Alegação: procuração com outorga de poderes supostamente insuficientes para representação da licitante vencedora.
15.1.	Análise: a presente alegação e as quatro seguintes têm relação com as exigências de habilitação jurídica constante do edital e questionam o conjunto de documentos apresentados para fins de comprovação da regular existência legal da Ultra e da validade da representação dessa empresa pelo Iafis Software Do Brasil Ltda., no âmbito do certame.
15.2.	As disposições relativas à habilitação constantes do edital que interessam ao exame das alegações em questão são as seguintes (peça 45, p. 11, 14
10. DA HABILITAÇÃO
[...]
10.3. Havendo a necessidade de envio de documentos de habilitação complementares, necessários à confirmação daqueles exigidos neste Edital e já apresentados, o licitante será convocado a encaminhá-los, em formato digital, via sistema, no prazo de 02 (duas) horas, sob pena de inabilitação.
[...]
10.7. Ressalvado o disposto no item 6.3, os licitantes deverão encaminhar, nos termos deste Edital, a documentação relacionada nos itens a seguir, para fins de habilitação:
[...]
PARA LICITANTES ESTRANGEIROS
10.11. Habilitação jurídica:
10.11.1. Comprovação de regular existência legal, mediante documento hábil do país de origem do licitante, correlato a ato constitutivo, estatuto ou contrato social em vigor, devidamente registrado, em se tratando de sociedades comerciais, e, no caso de sociedades por ações, acompanhado de documentos de eleição de seus administradores e de todas as alterações ou da consolidação respectiva.
10.11.2. Documento firmado pela empresa licitante, constituindo seu representante legal no Brasil, pessoa física ou jurídica, com poderes expressos para receber citação e responder administrativa e judicialmente pela representada nos atos decorrentes da presente licitação, inclusive firmar documentos inerentes.
[...]
10.23. Constatado o atendimento às exigências de habilitação fixadas no Edital, o licitante será declarado vencedor.
10.24. Os documentos estrangeiros somente serão aceitos se estiverem autenticados pelos respectivos consulados ou possuir o "Apostille" (apostilamento) , quando o país for signatário da convenção de Haia e tiver implementado a sistemática de aposição da apostila, conforme o disposto no Decreto nº 8.660, de 29 de janeiro de 2016, e acompanhados da devida tradução juramentada (traduzidos para o português do Brasil por tradutor inscrito em qualquer Cartório de Registro do Comércio do Brasil - Junta Comercial) .
10.25. Para as empresas estrangeiras, conforme art. 41 e § único do Decreto nº 10.024, de 20 de setembro de 2019, os documentos de habilitação equivalentes poderão ser inicialmente apresentados com tradução livre. Quando da assinatura da ata de registro de preços, porém, deverá apresentar os documentos de habilitação conforme o item anterior.
15.3.	Examina-se, no presente tópico, a alegação de que a procuração da Ultra conferindo poderes de representação à Iafis não contempla os poderes necessários para tanto. 
15.4.	Sobre esse ponto, a outorga constante da procuração se encontra nos seguintes termos (peça 27, p. 5) :
[...] a quem concedo poderes para me representar, judicial e administrativamente, no Pregão Eletronico Internacional n° 22/2020 (Processo administrativa n° 08020.008738/2019-15) , da Secretaria de Gestão e Ensino em Segurança Pública - SEGEN/MJSP. A sociedade poderá receber citação inicial, confessar, reconhecer a procedência do pedido, transigir, desistir, renunciar ao direito sobre o qual se funda o procedimento licitat6rio, receber, dar quitação, levantar alvarás, firmar compromisso e documentos inerentes a licitação, bem como responder administrativa e judicialmente pela empresa estrangeira representada nos atos decorrentes do certame em questão. [destaque nosso]
15.5.	Verifica-se que a procuração, ao contrário do que defende a representante, outorga poderes de representação não só no âmbito do certame, mas também nos atos decorrentes deste último, conforme a parte final do trecho acima transcrito.
15.6.	Além disso, a procuração atende ao disposto no item 10.11.2 do edital, relativo à habilitação jurídica (peça 45, p. 14) :
10.11.2. Documento firmado pela empresa licitante, constituindo seu representante legal no Brasil, pessoa física ou jurídica, com poderes expressos para receber citação e responder administrativa e judicialmente pela representada nos atos decorrentes da presente licitação, inclusive firmar documentos inerentes. [destaque nosso]
15.7.	Assim, a procuração possibilita a representação, judicial ou administrativa, para assinatura do contrato e da ata de registro de preços e para a fase de execução contratual, de modo que os poderes conferidos à outorgada não se mostram insuficientes no que se refere aos atos posteriores à finalização do certame.
15.8.	Desse modo, quanto ao ponto examinado, são improcedentes as alegações da representante.
16.	Alegação: falta de comprovação da cadeia de poderes para a outorga da procuração.
16.1.	Análise: neste ponto, interessa o exame da alegação de que a Acta de Diretores não conferiria poderes ao Sr. Martin Pelletier para assinar a procuração de outorga de poderes à Iafis.
16.2.	Em texto traduzido, a Acta de Diretores (ou, como consta, no documento, a Deliberação dos Diretores, peça 28) , contém as seguintes disposições:
AUTORIDADE SIGNATÁRIA
CONSIDERANDO QUE os Diretores podem nomear um ou mais Diretores, ou outras pessoas, para assinar todo e qualquer documento bancário, transferências de ações, recibos, notas promissórias, contratos, propostas, propostas em ofertas públicas, outros títulos de crédito e quaisquer outros documentos de qualquer gênero que requeiram assinatura em nome da Sociedade;
E CONSIDERANDO QUE Brian Sinnott é um Diretor e o Presidente da Sociedade;
E CONSIDERANDO QUE Martin Pelletier é um Diretor e o Vice-Presidente e Secretário da Sociedade;
DELIBEROU-SE O QUANTO SEGUE:
1. Os Diretores nomeiam Brian Sinnott e/ou Martin Pelletier como autoridades signatárias para a documentação referida acima; e
2. Essa designação de autoridade signatária permanecerá válida e eficaz até que seja revogada por uma deliberação do conselho administrativo da Sociedade.
AS DELIBERAÇÕES ACIMA são, pelo presente instrumento, autorizadas por todos os diretores da Sociedade, como evidenciado por suas respectivas assinaturas ao presente em conformidade com as disposições da Seção 117 da Lei de Sociedades Anônimas do Canadá, neste dia 11 de junho de 2020.
Assinado: [assinatura ilegível]. 
BRIAN SINNOTT 
Assinado: [assinatura ilegível]. 
MARTIN PELLETIER 
Assinado: [assinatura ilegível]. 
RICHARD CASHIN
16.3.	Observa-se que não assiste razão à alegação de que a Acta de Diretores não confere, ao Sr. Martin Pelletier, poderes expressos que permitam a assinatura da procuração que outorgou poderes de representação à Iafis. Está claro, no primeiro parágrafo logo acima transcrito, que o referido diretor recebeu poderes para assinatura de "documentos de qualquer gênero que requeiram assinatura em nome da Sociedade", o que inclui, portanto, a assinatura da procuração.
16.4.	Ao contrário do que parece alegar a representante, não se verifica qualquer disposição, nem mesmo no edital, que obrigue que os poderes do signatário da procuração tenham sido conferidos de modo a expressamente mencionar a assinatura de procuração, sendo suficiente, assim, a atribuição de poderes para assinatura de documentos em nome da sociedade.
16.5.	Desse modo, quanto ao ponto examinado, são improcedentes as alegações da representante.
17.	Alegação: Acta de Diretores inválida.
17.1.	Análise: a representante defende que a Acta de Diretores não tem validade quando desacompanhada de um outro documento demonstrando que os diretores signatários possuem poderes para a deliberação constante da Acta.
17.2.	Os itens 10.11.1 e 10.11.2 do instrumento convocatório indicam os documentos que os licitantes estrangeiros devem apresentar para fins de habilitação jurídica (peça 45, p. 14) :
 PARA LICITANTES ESTRANGEIROS
10.11. Habilitação jurídica:
10.11.1. Comprovação de regular existência legal, mediante documento hábil do país de origem do licitante, correlato a ato constitutivo, estatuto ou contrato social em vigor, devidamente registrado, em se tratando de sociedades comerciais, e, no caso de sociedades por ações, acompanhado de documentos de eleição de seus administradores e de todas as alterações ou da consolidação respectiva.
10.11.2. Documento firmado pela empresa licitante, constituindo seu representante legal no Brasil, pessoa física ou jurídica, com poderes expressos para receber citação e responder administrativa e judicialmente pela representada nos atos decorrentes da presente licitação, inclusive firmar documentos inerentes.
17.3.	Portanto, dos dois itens do edital acima transcritos, infere-se que o licitante estrangeiro tem de comprovar a regular existência legal - no caso de sociedades por ações, acompanhada da eleição dos administradores - e a sua representação legal no Brasil.
17.4.	A comprovação da representação se deu pela procuração em favor da Iafis (peça 27) , já mencionada anteriormente.
17.5.	Já a comprovação da regular existência legal ocorreu por meio de dois documentos: o Certificate of Amalgamation (peça 30) e o Certificate of Incorporation  (peça 32) . 
17.6.	O Certificate of Amalgamation compara-se aos atos de constituição admitidos no Brasil e contém as características de constituição de uma entidade empresarial, que, no caso da Ultra, se deu em virtude de fusão entre outras duas empresas, sendo uma delas a Forensic Technology WAI Inc. Tal ato ocorreu sob as leis do Canadá (não se submetendo, portanto, à lei brasileira quando de sua prática) , podendo-se considerar atendida a necessidade de comprovação de regular existência legal da Ultra.
17.7.	Quanto ao Certificate of Incorporation, este consiste no Certificado de Constituição da Forensic Technology WAI Inc., uma das proprietárias da Ultra. Trata-se, assim, de documento complementar ao Certificate of Amalgamation, confirmando a regular existência legal da Ultra.
17.8.	No tocante aos administradores da Ultra, a Acta de Diretores (peça 28, p. 1-2) , cujo trecho principal foi transcrito anteriormente (item 16.2 retro) , indica todos os diretores da sociedade, que estão presentes no ato como signatários (Brian Sinnott, Martin Pelletier e Richard Cashin) , em conformidade com a Lei de Sociedades Anônimas do Canadá, conforme indicado no documento. O documento indica, portanto, os administradores da empresa.
17.9.	Assim, considerando o conjunto documental apresentado, não há evidência de descumprimento, pela Ultra, das exigências para habilitação jurídica.
17.10.	No tocante à alegação de que não há, na Acta de Diretores, o reconhecimento das assinaturas nele apostas, mas apenas a autenticação de cópia por notária, o que supostamente feriria a exigência legal para validade do documento, é necessário observar que: (i) o edital não exige o reconhecimento de assinaturas nos documentos estrangeiros; (ii) os aspectos formais a serem cumpridos pelos documentos estrangeiros são minorados em fase de habilitação, permitindo-se a apresentação inicial com tradução livre, exigindo-se, apenas para fins de para fins de assinatura do contrato ou da ata de registro de preços, a reapresentação com tradução por tradutor juramentado no País e apostilamento nos termos do Decreto 8.660/2016 ou consularização pelos respectivos consulados ou embaixadas, conforme previsto no art. 41, caput e parágrafo único, do Decreto 10.024/2019 e nos itens 10.24 e 10.24 do edital (peça 45, p. 16) .
17.11.	Além disso, a jurisprudência do TCU considera restritiva à competitividade das licitações eventual cláusula que exija a apresentação de documentação com firma reconhecida em cartório (Acórdão 4061/2020-TCU-Plenário, relator Ministro Raimundo Carreiro) , sendo que tal exigência só pode ser realizada em caso de dúvida sobre a autenticidade da assinatura e com prévia previsão editalícia (Acórdão 291/2014-TCU-Plenário, relator Ministro Augusto Sherman) , condições essas não presentes na situação ora examinada.
17.12.	A representante também alega que as assinaturas do Sr. Martin Pelletier na Acta de Diretores (peça 28, p. 3) e na procuração em favor da Iafis (peça 27, p. 5) seriam diferentes. 
17.13.	Ao contrário do defendido pela representante, não se observam, nas duas assinaturas (colocadas lado a lado à peça 1, p. 54) , divergências que permitam suscitar dúvidas sobre a respectiva autenticidade em um ou no outro documento.
17.14.	A representante também alega que a Acta de Diretores, datada de 11/6/2020 (peça 28, p. 2) apresenta como presidente da Ultra o Sr. Brian Sinnott, o qual, entretanto, já não exercia esse cargo quando da abertura da sessão do certame (em 16/10/2020) . Para tanto, apresenta tela de pesquisa no site e imagem de um documento colada na peça de representação (mas não inserido nos autos como documento) que apontaria o Sr. Alvaro Venegas como presidente desde 1º/10/2020, antes, portanto, da abertura da sessão licitatória.
17.15.	Não se verifica, nos autos, a apresentação, pela representante, do documento que consta da imagem inserta na peça 1, p. 64.
17.16.	De qualquer modo, não cabe considerar que a Acta de Diretores teve sua validade esgotada em função da suposta troca de presidentes posterior. A Acta de Diretores só poderia ter sua validade questionada se, por exemplo, houvesse a apresentação de indício de que os signatários não exerciam os cargos que os tornavam aptos à assinatura do documento à época ou de que documento posterior revogou a referida Acta. Porém, nenhuma dessas duas situações ocorre no presente caso.
17.17.	Assim, diante do exposto e considerando que a Acta de Diretores apresentada para fins de habilitação está traduzida e tem seu original apresentado por cópia autenticada por notária do país de origem do documento (peça 28, p. 3 e 5) ; considerando que não há, no edital, exigência específica de reconhecimento de assinaturas; considerando que o documento foi produzido sob as leis do país de origem (Canadá) ; considerando que os documentos estrangeiros devem ser reapresentados para possibilitar a assinatura da ata de registro de preços e do contrato; e considerando, por fim, que a representante não apontou inconsistência do documento em face da lei canadense, conclui-se não há indícios que permitam suscitar a  invalidade do documento em questão, oferecido para fins de habilitação jurídica da representante.
17.18.	Consequentemente, são improcedentes as alegações examinadas no presente tópico.
18.	Alegação: suposta invalidade do "Certificate of Incorporation" para comprovação da regular existência legal da Ultra, exigida no item 10.11.1 do edital.
18.1.	Análise: consoante mencionado no tópico anterior, a comprovação da regular de existência legal da Ultra ocorreu por meio de dois documentos: o Certificate of Amalgamation (peça 30) e o Certificate of Incorporation  (peça 32) . 
18.2.	O Certificate of Amalgamation compara-se aos atos de constituição admitidos no Brasil e contém as características de constituição de uma entidade empresarial, que, no caso da Ultra, se deu em virtude de fusão entre outras duas empresas, sendo uma delas a Forensic Technology WAI Inc. Tal ato ocorreu sob as leis do Canadá (não se submetendo, portanto, à lei brasileira quando de sua prática) , podendo-se considerar atendida a necessidade de comprovação de regular existência legal da Ultra.
18.3.	Quanto ao Certificate of Incorporation, este consiste no Certificado de Constituição da Forensic Technology WAI Inc., uma das proprietárias da Ultra. Trata-se, assim, de documento complementar ao Certificate of Amalgamation, confirmando a regular existência legal da Ultra.
18.4.	Assim, consoante afirmado pela representante, o Certificate of Incorporation não se refere propriamente à Ultra. Mas tal afirmação em nada invalida a comprovação da existência legal da empresa, cujo comprovante principal é o Certificate of Amalgamation, este sim relacionado à Ultra.
18.5.	Improcedente, portanto, a alegação da representante.
19.	Alegação: suposta adulteração/invalidade do Certificate of Amalgamation.
19.1.	Análise: o representante alega que o Certificate of Amalgamation apresentado pela Ultra (peça 30, p. 3-5) teria sido apresentado com adulteração, tendo em vista que o mesmo documento, obtido pela representante mediante pesquisa no site do Governo do Canadá (peça 33) , teria cinco páginas, enquanto o primeiro conteria apenas duas páginas, tendo havido, supostamente, a supressão de três páginas. Tal situação invalidaria o documento.
19.2.	Verifica-se, na comparação de ambos os documentos, que não há diferenças entre as duas primeiras páginas de cada um, que são as que contêm as informações principais da Ultra. O que ocorre é a existência de três páginas adicionais no documento trazido pela representante (peça 33, p. 3-5) .
19.3.	Importa observar que: (i) as páginas adicionais não são sinal de adulteração, pois não foi apontado qualquer indício de alteração de texto e de informações com vistas a possibilitar a habilitação indevida da Ultra; (ii) não há informações alteradas, mas páginas adicionais no documento trazido pela representante, a indicar não a adulteração, mas a possibilidade de haver vias diferenciadas do mesmo documento a depender do local em que esteja arquivado, sem divergências no conteúdo essencial; (iii) o documento trazido pela Ultra é suficiente para a caracterização de sua existência legal, tendo recebido tradução, que apresenta as informações essenciais a respeito da empresa (peça 30, p. 1-2) .
19.4.	Assim, não prospera a alegação invalidade/adulteração do Certificate of Amalgamation, a qual deve ser rejeitada.
20.	Alegação: documento de Qualificação Técnica Inválido.
20.1.	Análise: a presente alegação relaciona-se ao item 10.15 do edital (peça 45, p. 15) :
10.15. Qualificação Técnica
10.15.1. Comprovação de aptidão para o fornecimento de bens em características, quantidades e prazos compatíveis com o objeto desta licitação, ou com o item pertinente, por meio da apresentação de atestados fornecidos por pessoas jurídicas de direito público ou privado.
10.15.1.1. Para fins da comprovação de que trata este subitem, a empresa deverá apresentar atestado emitido por pessoa jurídica de direito público ou privado, comprovando que a solução proposta foi utilizada na construção de uma rede em funcionamento, composta no mínimo por 5 (cinco) Sistemas de Identificação Balística (SIB) em diferentes localidades, conectados por rede, contendo no banco de dados em questão no mínimo 40.000 (quarenta mil) elementos de munição cadastrados (imagens de estojos e/ou projéteis) . 
10.15.1.1.1. Um único atestado deverá comprovar às exigências do item anterior, não sendo aceito múltiplos atestados, emitidos por diferentes instituições, nos quais a soma contempla as quantidades em questão.
10.15.1.2. Caso os atestados não contenham todas as informações necessárias à comprovação das exigências mínimas estabelecidas para o item, poderá complementá-los por outro meio idôneo, tais como contratos registrados e notas fiscais, sendo facultado ao pregoeiro a realização de diligências.
20.2.	A representante questiona a utilização, pela Ultra, do atestado conferido em favor desta última pela Fiscalía General de la República (FGR) do México (Procuradoria-Geral da República) (peça 65 e, com tradução, peça 29) , que informa a utilização do sistema de identificação balística IBIS (solução fornecida pela Ultra em sua proposta no certame) em nove laboratórios da referida procuradoria, contando com um servidor de correlações central, ao qual estão vinculados não só os nove laboratórios mencionados mas também quarenta laboratórios de 31 estados da República Mexicana, que fazem correlações locais, regionais e nacionais cotidianamente, já contendo 790 mil elementos balísticos em seu banco de dados de correlação.
20.3.	O ponto central da argumentação da alegação sob exame apoia-se em informação suspostamente encontrada pela representante em busca na internet, que revelaria que a implantação do IBIS no órgão expedidor do atestado teria ocorrido entre 2003 e 2006, em período anterior à criação da Ultra, ocorrida em 2014 (peça 30, p. 1) , o que tornaria indevido o uso do atestado pela Ultra.
20.4.	O documento oficial que conteria a informação de implantação do IBIS entre 2003 e 2006 não foi juntado nos autos pela representante, que se limitou a colar suposta imagem dele na peça de representação (peça 1, p. 57) .
20.5.	De qualquer modo, mesmo supondo verdadeira tal informação, esta última não infirma o atestado. Isso porque o atestado não faz referência à implantação do sistema, mas à sua utilização. Ou seja, o atestado não afirma que a Ultra implantou o IBIS na FGR do México, não assistindo razão aos argumentos da representante que pretendem apontar suposta contradição no documento apresentado para fins de qualificação técnica.
20.6.	A representante antecipa-se a possível justificativa de que o atestado seria referente, na verdade, à instalação do IBIS na FGR pela Forensic Technology WAI Inc., incorporada à Ultra mediante fusão com outra empresa. Afirma que a Forensic efetivamente comercializou o sistema IBIS implementado no México, mas entende, ainda que tal empresa tenha sido incorporada à Ultra, esta última não poderia utilizar o atestado, pois não estaria provada a transferência da capacidade técnico-operacional da empresa incorporada à empresa sucessora.
20.7.	Ressalte-se novamente que alegação de que a Forensic foi a responsável pela implantação do IBIS não infirma o atestado em nome da Ultra, pois tal documento não trata da implantação do sistema, mas de sua utilização atual.
20.8.	De qualquer modo, ainda que tivesse sido demonstrado que a Forensic deveria constar do atestado, em vez da Ultra, seria necessário registrar que a jurisprudência do TCU admite a possibilidade de que as empresas sucessoras possam utilizar atestados em nome das sucedidas após receber a respectiva capacidade técnico-operacional decorrente da reestruturação empresarial (Acórdão 1233/2013-TCU-Plenário, relator Ministro José Jorge) .
20.9.	Quanto à alegação de que o atestado seria referente à implantação de sistema há mais de dezessete anos, registre-se mais uma vez que o documento em questão não trata da implantação do IBIS supostamente ocorrida entre 2003 e 2006, mas do funcionamento atual do sistema.
20.10.	Assim, quanto ao ponto, não procedem as alegações examinadas.
21.	Alegação: não atendimento ao princípio constitucional do contraditório e ao princípio da motivação do ato administrativo.
21.1.	Análise: observa-se que o recurso administrativo da representante no âmbito do certame foi examinado pela EPC, quanto aos aspectos relacionados à POC (peça 57, p. 131-148) , e pelo pregoeiro, quanto às questões relacionadas à classificação/habilitação da Ultra (peça 64) .
21.2.	Assiste razão à representante. O pregoeiro, ao examinar as alegações do recorrente relativas à habilitação/classificação da Ultra, ateve-se a realizar exame sintético a seguir transcrito, não motivando suficientemente a sua decisão, relativamente a essa parte específica do recurso:
Com relação a documentação apresentada, pela empresa ULTRA FORENSIC, fartamente contestada pela empresa SCANNBII, após análise, chegou-se a conclusão que atende os requisitos editalícios, que no primeiro momento exige a tradução livre e possui clausula expressa no Edital sobre a tentativa de burla ou fraude e as possíveis sanções cabíveis ao caso. Vale lembrar, que por ocasião da assinatura do contrato a Licitante vencedora deverá apresentar novamente toda a documentação nos termos do Edital. Mais uma vez este Pregoeiro não vislumbrou elementos comprobatórios nas acusações apresentadas e levará ao conhecimento das autoridades competentes para a devida manifestação e se for o caso a apuração.
21.3.	Entretanto, não se verifica que tal impropriedade tenha tido impacto no resultado do certame. A própria representante afirma que a presente representação revolve as mesmas questões tratadas no recurso administrativo relativamente à desclassificação/habilitação da Ultra. E, conforme examinado nesta instrução, as alegações da representação contrárias à classificação/habilitação da Ultra são improcedentes.
21.4.	Desse modo, é suficiente dar ciência ao órgão licitante a respeito do fato em questão, na forma sugerida na proposta de encaminhamento a seguir.
Considerações adicionais
21.5.	No curso da presente instrução, a representante reiterou o pedido de medida cautelar (peça 69-73) , repassando informações sobre a nota de empenho já emitida em favor da Ultra e de possível contrato já assinado com a mesma empresa (peça 69, p. 2) . A nova petição não contém argumentos novos, a não ser a alegação que a Iafis estaria registrada no Cadin como inadimplente.
21.6.	A representante junta despacho da Coordenação de Orçamento da Segen/MJSP, que informa a referida inadimplência, esclarecendo que esta última se refere apenas à representante da Ultra. No despacho, também se afirma que o resultado da consulta no Cadin não seria impeditivo da assinatura de empenho (peça 71) .
21.7.	Analisando o argumento, a Iafis é não é licitante, mas sim representante da licitante Ultra. Considerando que a habilitação se refere à licitante e não à sua representante no Brasil, os documentos de regularidade perante órgãos da Administração Pública devem atestar a situação da participante da licitação, e não de sua representante.
21.8.	Igual interpretação se extrai do item 18 do edital, que exige a consulta ao Sicaf previamente à contratação, para verificação da situação no Cadin. O que o edital exige é a regularidade do fornecedor, que no caso, é a Ultra, e não a Iafis.
21.9.	Acrescente-se ainda que, nos termos do documento de peça 72, apresentado pela representante, o empenho fora emitido em favor da Ultra, e não de sua representante legal no Brasil.
21.10.	Desse modo, entende-se necessário considerar improcedente a nova alegação.
Conclusão
21.11.	Diante do exposto, entende que, à exceção da alegação relativa à ausência de motivação suficiente no exame de parte das questões argumentadas pela representante por meio de recurso administrativo, todas as demais alegações são improcedentes.
21.12.	Considerando que a única alegação considerada procedente não confere a plausibilidade jurídica necessária para permitir a intervenção no resultado do certame, e levando-se em conta a presença, a princípio, do perigo de demora reverso, entende-se necessário indeferir o pedido de cautelar.
21.13.	Assim, propõe-se desde já o exame de mérito dos autos, para considerar parcialmente procedente a representação, com realização da ciência proposta a seguir.

	E. Impacto dos Encaminhamentos Propostos

	Haverá impacto relevante na Unidade Jurisdicionada e/ou na sociedade, decorrente dos encaminhamentos propostos?
	Não

	F. Pedido de Ingresso aos Autos, de Informações/Vistas/Cópias, e de Sustentação Oral

	Há pedido de ingresso aos autos?
	Não

	Há pedido de informações/vistas/cópia do processo?
	Não

	Há pedido de sustentação oral?
	Não

	G. Processos Conexos e Apensos

	Há processos conexos noticiando possíveis irregularidades na contratação ora em análise?
	Não

	Há processos apensos?
	Não

	H. Proposta de Encaminhamento

	22.	Em virtude do exposto, propõe-se:
22.1.	conhecer da representação, satisfeitos os requisitos de admissibilidade constantes no art. 113, § 1º, da Lei 8.666/1993, c/c os arts. 235 e 237, VII, do Regimento Interno deste Tribunal, e no art. 103, § 1º, da Resolução - TCU 259/2014;
22.2.	no mérito, considerar a presente representação parcialmente procedente;
22.3.	indeferir o pedido de concessão de medida cautelar formulado pelo representante, tendo em vista a inexistência dos elementos necessários para sua adoção;
22.4.	dar ciência ao Ministério da Justiça e Segurança Pública, com fundamento no art. 9º, inciso I, da Resolução - TCU 315/2020, sobre as seguintes impropriedades/falhas, identificadas no Pregão Internacional SRP 22/2020-Segen/MJSP, para que sejam adotadas medidas internas com vistas à prevenção de outras ocorrências semelhantes:
	a) decisão sobre o recurso administrativo apresentado pela Scannbi Technology Europe GMBH (licitante estrangeiro representado pela M1 - Consultoria e Tecnologia Ltda.) sem que houvesse a apresentação de motivação suficiente para justificar a rejeição dos argumentos relacionados à classificação/habilitação da licitante adjudicatária, violando-se o princípio da motivação.
22.5.	informar ao Ministério da Justiça e Segurança Pública e ao representante do acórdão que vier a ser proferido, destacando que o relatório e o voto que fundamentam a deliberação ora encaminhada podem ser acessados por meio do endereço eletrônico www.tcu.gov.br/acordaos; e
22.6.	arquivar os presentes autos, nos termos art. 169, II, do Regimento Interno deste Tribunal".

2.	A Sra. Secretária da Selog manifestou-se de acordo com as análises e propostas contidas na instrução (peça 78) .
	
	É o Relatório.

Ederson da Cruz Domingos  (CPF 014.621.886-80).

Não atuou.

REPRESENTAÇÃO. INDÍCIOS DE IRREGULARIDADES EM PREGÃO ELETRÔNICO INTERNACIONAL. CONHECIMENTO. IMPROCEDÊNCIA DAS ALEGAÇÕES DA REPRESENTANTE, COM EXCEÇÃO DE UMA IMPROPRIEDADE, QUE NÃO PROVOCOU IMPACTO SOBRE O RESULTADO DA LICITAÇÃO. PROVIMENTO PARCIAL. CIÊNCIA AO MJSP.

REPRESENTAÇÃO (REPR)

Secretaria de Controle Externo de Aquisições Logísticas - Selog.

Tratam os autos de Representação, apresentada pela licitante Scannbi Technology Europe GMBH (por meio de sua representante no Brasil, M1 - Consultoria e Tecnologia Ltda. - CNPJ: 09.165.969/0001-97) , contra o resultado da fase de seleção do Pregão Internacional SRP 22/2020-Segen/MJSP, em razão de sua reprovação em prova de conceito e sua consequente desclassificação no certame e da classificação/habilitação da licitante segunda colocada, a empresa Ultra Electronics Forensic Technology Inc, atual adjudicatária e signatária da Ata de Registro de Preços 2/2021 resultante da referida licitação.
O objeto do referido pregão internacional foi a aquisição de Sistemas de Identi¿cação Balística (SIB) e Licença de Software de Servidor de Correlação, Armazenamento e Gerenciamento para implementação do Sistema Nacional de Análise Balística (Sinab) e do Banco Nacional de Per¿s Balísticos (BNPB) , para atender as demandas da Diretoria de Políticas de Segurança Pública. 
Conforme relatado pela unidade técnica, o certame teve a participação de três participantes. Uma das empresas, a Controller Automação Ltda., foi desclassificada por ter apresentado proposta considerada inexequível e por não apresentar proposta comercial. A empresa Scannbi, representada no pregão pela empresa M.1, apresentou proposta no valor final de R$ 105,2 milhões, mas foi desclassificada em razão de seu produto ter sido reprovado na Prova de Conceito - POC. O objeto do certame foi então adjudicado à empresa Ultra, pelo valor de R$ 134,8 milhões.  
Irresignada com tal resultado, e em razão dos indícios de irregularidades que fez constar da peça inicial, a empresa representante solicitou, preliminarmente, a concessão de medida cautelar consistente na suspensão do certame e atos subsequentes; e, no mérito, a declaração da nulidade da Prova de Conceito (POC) e de sua desclassificação; a determinação da realização de nova POC; e a desclassificação da empresa Ultra (§ 3º da instrução da unidade técnica) .
Antecipo que acolho as análises e conclusões oferecidas pela Selog como razões de decidir. Uma vez que transcrita para o relatório que precede esta proposta de deliberação, abstenho-me de repetir integralmente as análises contidas na instrução, sem prejuízo do sumário e comentários que apresento a seguir.  
A unidade instrutora propõe que a presente representação seja conhecida, uma vez que preenche os requisitos de admissibilidade previstos nas normas que regem a matéria (§ 4º da instrução) .
A empresa representante relacionou vários indícios de irregularidades relativos ao Pregão Eletrônico Internacional 22/2020 (§ 2º da instrução e respectivos itens) , sobre os quais a unidade técnica procedeu a detalhada análise (§§ 8º a 21, e subitens, da instrução) .
Relaciono, abaixo, os indícios apontados pela representante e apresento breve resumo da análise procedida pela unidade técnica:
a) irregularidades na prova de conceito da solução ofertada pela representante, quais sejam (item 2.1 da instrução) ;
a.1) irregularidades na definição de local e data de realização da prova de conceito (POC) da representante que teriam prejudicado, indevidamente, a realização dos respectivos testes e teriam inviabilizado sua aprovação nessa etapa do certame (item 2.1.1 da instrução) - a unidade técnica apontou que as dificuldades ocorridas para realização da POC na Rússia, em razão da pandemia, que acabaram impedindo sua realização naquele país, foram reconhecidas pela representante; que a consequente remarcação para sua realização Brasil contou com a concordância da representante; e que não foram apresentados, na representação, quaisquer fatos que maculem o procedimento como realizado; pelo que concluiu pela improcedência das alegações (§§ 8.1 a 8.8 da instrução) ; 
a.2) utilização de diferentes avaliadores durante a POC da representante e da Ultra e ausências, em dias de POC, dos peritos designados para avaliação (item 2.2 da instrução) - a unidade técnica destacou que o órgão contratante, ao analisar o recurso interposto pela ora recorrente, já havia esclarecido que todas as avaliações foram realizadas pela Equipe de Planejamento da Contratação - EPC; que a utilização de diferentes peritos adveio de necessidades administrativas corriqueiras e que essa variação de avaliadores, além de não proibida pelo edital, não significa, por si só, qualquer prejuízo à representante; esclarecimentos esses que foram aceitos pela unidade técnica, especialmente em virtude de a representante não ter apontado qualquer fato objetivo indicativo do prejuízo sofrido; pelo que as alegações devem ser tidas por improcedentes (§§ 9.1 a 9.7 da instrução) ;
a.3) disponibilização do Servidor e da VPN (rede privada virtual) com antecedência insuficiente, o que não teria ocorrido com a Ultra (item 2.1.3 da instrução) - a unidade técnica anotou que não houve tratamento diferenciado entre as concorrentes, que a representante não especificou como teria sido prejudicada em razão do prazo; e que nenhuma reclamação ou sugestão de alteração havia sido apresentada antes  ou durante a POC com relação a insuficiência de prazo; em razão do que concluiu pela improcedência das alegações da representante (§§ 10.1 a 10.7 da instrução) ;
a.4) realização da POC em dias não úteis (item 2.1.4 da instrução) - a unidade técnica aponta, novamente com relação a essa questão, que a representante não apresentou durante o procedimento qualquer reclamação ou sugestão com relação aos dias designados para a realização da POC; nem especificou a razão pela qual a sua realização em dias de fim de semana impactariam o resultado, pelos que as alegações devem ser tidas por improcedentes (§§ 11.1 a 11.5 da instrução) ;
a.5) treinamento insuficiente dos técnicos que realizaram a POC da representante e ausência de chamamento da representante para participar dos preparativos da POC da Ultra (item 2.1.5 da instrução) - a unidade técnica destacou que o treinamento dado aos técnicos envolvidos na avaliação dos produtos foi determinado de comum acordo com as empresas concorrentes; que a POC foi realizada em sessão pública, mediante cadastramento prévio dos eventuais presentes;  e que o acompanhamento presencial e não presencial (on-line) da POC por técnicos e representantes da empresa representante foi permitido durante todo o período; pelo que não procedem as alegações da representante (§§ 12.1 a 12.8 da instrução) ;
b) não atendimento ao princípio da economicidade (item 2.2 da instrução) - a unidade técnica  pondera que a proposta da empresa concorrente, ofertante do menor preço, foi desclassificada em razão de ter sido reprovada na POC, o que tornou natural que o objeto fosse adjudicado à empresa, aprovada na POC, ofertante do melhor preço a seguir, o que se ajusta plenamente ao princípio da economicidade (a melhor proposta que atenda à administração) ; devendo ser observado que o valor da proposta escolhida (R$ 134,8 milhões) foi consideravelmente inferior (9%) ao valor total máximo aceitável constante do edital (R$ 148,5 milhões) ; e, quanto às alegações de que o solução escolhida apresenta elevados custos de manutenção, que não foram  apresentados elementos que a fundamentem; pelo que as alegações não devem ser consideradas procedentes  (§§ 13.1 a 13.8 da instrução) ;
c) classificação e habilitação indevidas da Ultra, tendo em vista os supostos fatos a seguir (item 2.3 da instrução) :
c.1) não apresentação dos documentos de habilitação e da proposta inicial no sistema Comprasnet (item 2.3.1 da instrução) - a unidade técnica destacou que a Ata da Sessão e os Anexos dos Itens do Pregão não demonstram que os documentos de habilitação e a proposta não foram apresentados, mas sim e apenas que o pregoeiro solicitou a apresentação de documentos complementares e o reenvio de cópias de documentos em formatos diferentes, nos prazos estabelecidos pelo pregoeiro, o que é permitido pela legislação e pelo edital; e que tal procedimento não significa tratamento privilegiado ou prejuízo a qualquer concorrente; pelo que as alegações devem ser tidas por improcedentes (§§ 14.1 a 14.21 da instrução) ;
c.2) supostas irregularidades relacionadas à documentação de habilitação jurídica da Ultra (item 2.3.2 da instrução) :
c.2.1) procuração com outorga de poderes supostamente insuficientes para representação da licitante vencedora (item 2.3.2.1 da instrução) - a unidade técnica apontou que a procuração outorgou de forma clara poderes tanto para atos praticados durante o certame quanto para atos decorrentes do certame; atendendo plenamente a exigência contida no edital; pelo que a alegação deve ser tida por improcedente  (§§ 15.1 a 15.8 da instrução) ;
c.2.2) falta de comprovação da cadeia de poderes para a outorga da procuração (item 2.3.2.2 da instrução) - a unidade técnica destaca que o signatário da procuração, ocupando simultaneamente os cargos de diretor e vice-presidente da empresa outorgante, detinha expressos poderes para tanto; pelo que a alegação deve ser considerada improcedente (§§ 16.1 a 16.5 da instrução) ;
c.2.3) Ata de Diretores inválida (item 2.3.2.3 da instrução) -  conforme apontado pela unidade técnica, o edital não exige o reconhecimento de firmas em documentos estrangeiros; o próprio TCU considera que tal exigência pode ser considerada restrição à competitividade se não for previamente estabelecida; e a regular existência legal da empresa estrangeira foi suficientemente demonstrada pelo conjunto de documentos apresentados; pelo que a alegação deve ser tida por improcedente (§§ 17.1 a 17.18 da instrução) ; 
c.2.4) invalidade do "Certificate of Incorporation" para comprovação da regular existência legal da Ultra, exigida no item 10.11.1 do edital (item 2.3.2.4 da instrução) - a unidade técnica destaca que o Certificate of Amalgamation, que equivale aos atos constitutivos de uma sociedade no Brasil, demonstra a constituição da empresa Ultra pelas leis canadenses; o que torna a alegação improcedente  (§§ 18.1 a 18.5 da instrução) ;
c.2.5) invalidade do Certificate of Amalgamation  (item 2.3.2.5 da instrução)  -  a unidade técnica esclareceu que, apesar de o Certificate of Amalgamation apresentado pela Ultra no pregão e o mesmo documento obtido pela empresa representante junto ao governo do Canada serem diferentes,  as informações contidas em ambos são as mesmas, nada indicando adulteração do documento apresentado ou mesmo interesse em adulterar ou falsificar o documento; o que leva à conclusão pela  improcedência das alegações (§§ 19.1 a 19.4orna  da instrução) ;
c.3) documento de Qualificação Técnica Inválido (item 2.3.3 da instrução) -  a unidade técnica argumentou que, apesar de o atestado de qualificação técnica referir-se à venda e instalação do software pela empresa que deu origem, por fusão, à concorrente Ultra, o atestado é válido para comprovar a utilização do produto por seu emissor; e que a jurisprudência do TCU reconhece que as empresas sucessoras possam utilizar atestados em nome das sucedidas após receberem a respectiva capacidade técnico-operacional, o que teria ocorrido no caso por conta da incorporação por fusão; pelo que as alegações devem ser consideradas improcedentes  (§§ 20.1 a 20.10 da instrução) ;
d) não atendimento ao princípio constitucional do contraditório e ao princípio da motivação do ato administrativo (item 2.4 da instrução) - a unidade técnica concluiu pela procedência das alegações da representante em relação a esse item (§§ 21.1 e 21.2 da instrução) , mas entendeu que a impropriedade verificada, a qual seja a insuficiência da resposta apresentada ao recurso interposto contra a classificação da segunda colocada, não produziu impacto no resultado, uma vez que, como se depreende da análise realizada pela unidade técnica sobre as alegações da representante, não havia razões reais para a desclassificação da empresa Ultra (§ 21.3 da instrução) , pelo que propõe apenas seja dada ciência ao Segen/MJSP (item 21.4 da instrução) .
9.	As análises oferecidas pela Selog, e conclusões retro sumarizadas, conduzem à conclusão pela improcedência de todas as alegações apresentadas pela empresa recorrente (itens "a" a "c", e subitens, retro) , com exceção de apenas uma (item "d", retro) , a qual, entretanto, não teve qualquer impacto sobre o resultado da licitação, pelo que se mostra insuficiente, portanto, para fundamentar a adoção da medida cautelar pleiteada (§§ 21.1 e 21.12 da instrução) .
10.	As propostas finais da unidade técnica, com as quais concordo, são no sentido do conhecimento da representação, por atender os requisitos de admissibilidade previstos; do indeferimento da cautelar, por ausência de plausibilidade jurídica das razões elencadas; e, da procedência parcial da representação, para que seja dada ciência ao Segen/MJSP acerca da única impropriedade verificada (§§ 22.1 a 22.6 da instrução) .
Assim, concordando com as propostas uniformes apresentadas pela unidade técnica, manifesto-me por que o Tribunal adote o Acórdão que ora submeto à deliberação deste Colegiado.
TCU, Sala das Sessões Ministro Luciano Brandão Alves de Souza, em 14 de julho de 2021.
AUGUSTO SHERMAN CAVALCANTI 
Relator